臺灣高等法院刑事判決　　　　　　95年度上重更(二)字第68號
上　訴　人　臺灣板橋地方法院檢察署檢察官
上　訴　人
即　被　告　甲○○
　　　　　　　　　　（
選任辯護人　黃達元律師
上列上訴人因被告殺人等案件，不服臺灣板橋地方法院92年度少
連重訴字第4號，中華民國93年4月20日第一審判決（起訴案號：
臺灣板橋地方法院檢察署92年度偵字第8477號、第9943號），提
起上訴，經判決後，由最高法院第二次發回更審，本院判決如下
：
    主  文
原判決撤銷。
甲○○成年人殺兒童，處無期徒刑，褫奪公權終身。
    事  實
一、甲○○係民國七十一年六月十八日生，於下列行為時為成年
    人。九十年間，甲○○因工作關係認識Ｃ男，並因常到Ｃ男
    住處結識Ｃ男之女兒童Ａ（八十三年七月二十一日生，以下
    簡稱Ａ童）、兒童Ｂ（八十四年八月一日生，以下簡稱Ｂ童
    ）（Ａ女、Ｂ女及Ｃ男之年籍資料均詳卷）。迨於九十一年
    一月十七日，甲○○入伍服役後，經國軍左營醫院診斷患有
    精神分裂症，而於九十一年六月二十八日停役。後因精神分
    裂症先後至亞東紀念醫院、國軍北投醫院就醫，已因此精神
    障礙，致依其辨識而行為之能力顯著減低。九十二年四月十
    五日二十一時許，甲○○前往Ａ童、Ｂ童住處，趁Ｃ男不在
    之際，向Ａ童、Ｂ童提及欲至臺北縣板橋市○○路「家樂福
    」賣場購買禮物送給二人，並相約於翌日十八時在臺北縣板
    橋市○○路○段一一九巷口等候。迨Ａ童、Ｂ童屆時前來與
    甲○○碰面後，甲○○即與Ａ童、Ｂ童共乘計程車前往上開
    「家樂福」賣場。途中甲○○因不詳動機，竟萌生殺死兒童
    Ａ女、Ｂ女之犯意，在「家樂福」賣場附近下車後，三人再
    徒步至板橋市光復國小前人行陸橋下，甲○○要Ａ童、Ｂ童
    在該人行陸橋下等候，並即步行返回臺北縣板橋市○○街三
    十三巷十四號四樓居所，將國軍北投醫院開立之含有第三級
    毒品ＦＭ２（下稱ＦＭ２）之鎮靜劑二顆磨成粉末，溶於水
    中，復以針筒注入一罐鋁箔包綠茶飲料中，再騎乘所有之重
    型機車回到光復國小前人行陸橋下，以機車搭載Ａ童、Ｂ童
    行經臺北縣板橋市○○街一七二巷三十一弄再穿越光復水門
    ，於同日下午六時三十分許來到臺北縣中和市華中橋下橋墩
    旁違章木屋。甲○○先進入該木屋，再邀Ａ童、Ｂ童入內，
    甲○○拿出事先準備好之鋁箔包綠茶飲料二罐（其中一罐摻
    有ＦＭ２），以欺瞞方式，將摻有ＦＭ２之綠茶給Ａ童飲用
    ，使不知情之Ａ童因而施用ＦＭ２，另將未摻藥物之綠茶給
    Ｂ童飲用。約三十分鐘後，因Ａ童藥效發作昏沈，甲○○即
    以左手掐住Ａ童頸部，同時以右手掐住Ｂ童頸部，雖Ａ童腳
    踢甲○○，然因無法呼吸逐漸無力掙扎，終致窒息死亡。甲
    ○○見Ａ童不再動彈，即鬆開左手，繼續以右手掐住Ｂ童頸
    部，Ｂ童踢打反抗、哀嚎時，甲○○即隨手自地上撿拾磚塊
    持以毆打Ｂ童頭部三、四下，造成Ｂ童頭部裂傷，終致窒息
    死亡。甲○○見Ａ童、Ｂ童均已死亡，為湮滅證據及犯罪痕
    跡，即接續將Ｂ童、Ａ童屍體抱出違章木屋外丟入一旁之新
    店溪內遺棄Ａ童、Ｂ童屍體，再步行返回上開居所。嗣因Ａ
    童、Ｂ童失蹤，經其父Ｃ男向警方報案後，警方查知Ａ童、
    Ｂ童係遭甲○○帶走，乃循線於九十二年四月十八日二十二
    時許在臺北縣板橋市○○路○段二八六號前查獲甲○○，甲
    ○○並於翌日凌晨二時許帶領警方前往上開違章木屋，在該
    木屋內扣得甲○○穿到現場所遺留之拖鞋一雙、背心一件、
    蔘茸藥酒瓶一個、Ａ童所穿之拖鞋一雙、Ｂ童所穿之拖鞋一
    雙、幼童手帕一條、香煙盒一只、煙蒂三支、打火機三個及
    沾有Ｂ童血跡之磚頭一塊、波爾礦泉水空瓶二個、夾克外套
    一件、西裝外套一件。警員復於同日凌晨四時許，在甲○○
    居所扣得甲○○殺害Ａ童、Ｂ童時所穿之運動長褲一件、內
    衣二件。而因Ａ童、Ｂ童死後落水時，新店溪係漲潮期間，
    Ａ童屍體隨潮水沿新店溪上游漂流，於同年月十九日上午九
    時二十二分許，在臺北縣永和市中正橋往新店溪下游一百公
    尺處為警尋獲；同日上午十時三十八分許，復經警在光復橋
    與華中橋之間新店溪沙丘處（距離華中橋約二百公尺）尋獲
    Ｂ童屍體。
二、案經Ａ童、Ｂ童之父Ｃ男訴由臺北縣政府警察局海山分局報
    請臺灣板橋地方法院檢察署檢察官偵查起訴。
    理  由
壹、程序方面：按九十二年一月十四日修正通過之刑事訴訟法施
    行前，已繫屬於各級法院之案件，其以後之訴訟程序，應依
    修正刑事訴訟法終結之。但修正刑事訴訟法施行前已依法定
    程序進行之訴訟程序，其效力不受影響，刑事訴訟法施行法
    第七條之三定有明文。查本案係於九十二年六月九日即刑事
    訴訟法九十二年九月一日修正施行前繫屬於原審法院，而證
    人陳鄭蜜於九十二年四月十九日之警詢陳述，已依法定程序
    進行之訴訟程序，其效力不受影響。再當事人、代理人或辯
    護人於法院調查證據時，知有第一百五十九條第一項不得為
    證據之情形，而未於言詞辯論終結前聲明異議者，視為有前
    項之同意，同法第一百五十九條之五第二項亦有明定。本件
    證人陳鄭蜜於警詢陳述，固係被告以外之人於審判外之言詞
    陳述，惟被告及辯護人及至本院言詞辯論終結前，並未聲明
    異議，本院審酌證人陳鄭蜜上開陳述係在自由意志下所為，
    作為被告犯罪證據，應屬適當，依同法第一百五十九條之五
    第二項規定，應有證據能力。
貳、實體方面：
一、訊據上訴人即被告甲○○坦承於九十二年四月十五日二十一
    時許前往Ａ童、Ｂ童住處，邀約Ａ童、Ｂ童前往「家樂福」
    賣場購買禮物。翌日十八時，與Ａ童、Ｂ童碰面後，即共乘
    計程車前往「家樂福」賣場，並以機車搭載Ａ童、Ｂ童前去
    臺北縣中和市華中橋下橋墩旁違章木屋等情，然矢口否認有
    殺人犯行，辯稱：當時只是帶他們去木屋玩，到達木屋時，
    遊民林金生及「李ㄟ」就給我喝酒，已經沒有力氣站起來，
    他們又給Ａ童、Ｂ童喝飲料，再把他們兩個孩童殺死。後來
    又恐嚇我，如不照他們的意思講，要殺害我全家，才在地院
    承認殺人等語。
二、惟查：
（一）被告於原審九十二年四月十九日檢察官聲請羈押時供稱：
      「問：對檢察官聲押之犯罪事實有無意見？答：沒有意見
      。」、「問：是否承認？答：我只敲大的，讀三年級那一
      個（即Ａ童）。」、「問：是否用手掐他們？答：在敲之
      前就用手掐他們二個人，Ａ童昏倒了，我才又用磚塊去敲
      小的（即Ｂ童）三、四下，……就把小的說要帶他去醫院
      ，我就想說裡面還有一個大的，我想兩個一起把他們抱回
      家，在我進去抱大的時，聽到外面小的碰一聲，我想完了
      ，想既然小的已經下去了，我只好再把大的放下去。」、
      「問：你還認得他們嗎？有否敲他們臉部？答：認得。我
      是用磚頭打他們的頭。」、「問：你在掐他們時有否吃藥
      ？答：我沒有，但他們有。是我在醫院拿的鎮定劑的藥，
      我加在飲料內給他們喝的，……。」、「問：為何要給他
      們吃藥？答：……他們家離家樂福約兩公里，到家樂福是
      我坐計程車去他們家帶他們去家樂福，……是要趁機摻藥
      在飲料內，是約他們在家樂福邊人較少的大樓下，叫他們
      在那邊等我，我就騎機車去拿藥，摻在飲料綠茶內想給他
      們睡覺，因為那時我人已經變質了，我就想殺他們了，吃
      藥後我發現大的有效，因為走路跌跌撞撞的，小的沒影響
      。之後我帶他們過天橋到光復國小，叫他們在那邊等我，
      我再回家去騎我的機車去載他們到那間空屋，……我在我
      家附近買一瓶蔘茸酒帶過去。」等語（見原審九十二年度
      聲羈字第二二三號卷第三頁背面至第五頁）。嗣於原審九
      十二年六月二十五日訊問時供稱：「問：被害的姊姊在落
      水之前，是從你手中落入水裡，還是你先將姊姊放在溪邊
      ，他再從溪邊落入水裡？答：是從我手中落入水裡。」、
      「問：你剛才所述的情形，有無證人可證明？答：沒有，
      當時我身邊沒有別人。」、「問：你給姊姊吃的ＦＭ２是
      如何而來？答：是北投醫院開的。」、「問：有何意見？
      答：……我只記得我把ＦＭ２藥錠磨成粉，溶進水中，裝
      入針筒，我是在我家的樓梯旁，把ＦＭ２的溶液從鋁箔包
      的吸管插孔處注入鋁箔包內，當時我是先用針筒把飲料先
      抽一點出來，我記得我是一個鋁箔包注入含有二顆ＦＭ２
      藥量的溶液，……我是當天回家騎機車要去載姊妹二人之
      前在我家準備這些東西。」等語（見原審卷（一）第五五
      、六四、六六頁）。被告於原審業已明確自白於上開時地
      ，邀約Ａ童、Ｂ童至「家樂福」賣場購物，再騎乘機車搭
      載Ａ童、Ｂ童前往違章木屋，並在違章木屋內拿出事先準
      備之鋁箔包綠茶飲料二罐（其中一罐已摻有ＦＭ２），再
      將摻有ＦＭ２之綠茶給Ａ童飲用，另未摻藥物之綠茶則給
      Ｂ童飲用。後見Ａ童藥效發作昏沈，被告即出手掐住Ａ童
      、Ｂ童頸部；又於Ａ童無力掙扎時，撿拾磚塊持以毆打Ｂ
      童頭部三、四下，迨見Ａ童、Ｂ童均已死亡，即接續將Ｂ
      童、Ａ童屍體抱出違章木屋外，丟入一旁之新店溪內，遺
      棄Ａ童、Ｂ童屍體等事實。
（二）本件因Ａ童、Ｂ童失蹤，經其父Ｃ男向警方報案後，警方
      查知Ａ童、Ｂ童係遭被告帶走，而於九十二年四月十八日
      二十二時許在臺北縣板橋市○○路○段二八六號前查獲被
      告，並於次日凌晨二時許，由被告帶領前往上開違章木屋
      ，在該違章木屋內扣得被告穿到現場所遺留之拖鞋一雙、
      背心一件、蔘茸藥酒瓶一個、Ａ童所穿之拖鞋一雙、Ｂ童
      所穿之拖鞋一雙、幼童手帕一條、香煙盒一只、煙蒂三支
      、打火機三個及沾有Ｂ童血跡之磚頭一塊、波爾礦泉水空
      瓶二個、夾克外套一件、西裝外套一件。警方復於同日凌
      晨四時許，在被告居所扣得其殺害Ａ童、Ｂ童時所穿之運
      動長褲一件、內衣二件。嗣因Ａ童、Ｂ童死後落水時新店
      溪係漲潮期間，Ａ童屍體隨潮水沿新店溪上游漂流，及至
      同月十九日上午九時二十二分許，在臺北縣永和市中正橋
      往新店溪下游一百公尺處為警尋獲；同日上午十時三十八
      分許，警方復在光復橋與華中橋之間新店溪沙丘處（距離
      華中橋約二百公尺）尋獲Ｂ童之屍體等情，業經臺北縣政
      府警察局海山分局刑事組偵查員張朱煌於原審結證明確，
      並有上開物品扣案可證。而警員在命案現場所採集之血跡
      ，其中在入門左側地上磚塊（含血跡、組織及毛髮，採集
      證物編號九－一至九－四）所採之編號九－二血跡、在左
      側床尾小桌子旁地毯所採之證物編號十血跡、在右側桌上
      之背心所採之證物編號十一－三、十一－四、十一－六血
      跡、在右側桌上之夾克外套所採之證物編號三十一－六血
      跡，以Ｏ－Ｔolidine血跡反應法檢測結果，呈陽性反應
      ，經抽取ＤＮＡ檢測，未檢出型別；編號十一－九背心領
      口處斑跡、編號十九－一至十九－三煙蒂，與犯嫌甲○○
      ＤＮＡ－ＳＴＲ型別相同，該型別在臺灣地區中國人口分
      佈機率預估為一點一四Ｘ十的負十九次方；由ＳＴＲ型別
      檢測結果，進門右側最內角落地上拖鞋（即被告遺留在現
      場之拖鞋）上之編號一血跡、右側牆邊水桶上之編號二血
      跡、左側床尾小桌子上波爾礦泉水寶特瓶上之編號七血跡
      、入門左側小桌子旁地上磚塊之編號九－一、九－三、九
      －四血跡、右側桌上背心之編號十一－一、十一－二、十
      一－五、十一－七、十一－八血跡、右側桌上夾克外套之
      編號三十一－一至三十一－五血跡，與死者Ｂ童之ＤＮＡ
      －ＳＴＲ型別相同；夾克外套領口處編號三十一－七斑跡
      與西裝外套領口處編號三十二－二斑跡之ＤＮＡ－ＳＴＲ
      型別相同，但與被告不同，有內政部警政署刑事警察局九
      十二年五月二十六日刑醫字第０九二００七００九六號鑑
      驗書、臺北縣政府警察局海山分局轄內Ａ童、Ｂ童命案現
      場勘察報告在卷可稽。足見被告確有帶Ａ童、Ｂ童到上開
      違章木屋內，同時分別以左手及右手掐住Ａ童及Ｂ童頸部
      ，及持磚塊敲擊Ｂ童頭部，致Ｂ童血跡噴濺到違章木屋內
      之諸多器物上無疑。
（三）警方係在臺北縣永和市中正橋往新店溪下游一百公尺處尋
      獲Ａ童屍體。雖該處在上開違章木屋上游，然因九十二年
      四月十六日下午五時至十一時為漲潮期間，有交通部中央
      氣象局九十二年七月三十一日中象參字第０九二０００三
      九九三號函及所附之淡水河口潮位站九十二年四月份各日
      逐時潮位資料及高低潮時表在卷足憑。而中正橋水位站係
      經濟部水利署第十河川局轄區新店溪唯一受感潮影響之潮
      水位站，九十二年四月十六日晚間十八時水位一點二十公
      尺，至二十三時水位一點七四公尺，期間為漲潮時段，就
      水位高程及河床縱坡資料研判，潮水影響至福和橋到秀朗
      橋間河段，亦有經濟部水利署第十河川局九十二年八月十
      二日水十規字第０九二０一００一九九０號函及所附之新
      店溪中正橋水位站九十二年四月份月報表、九十二年四月
      十六、十七日水位過程線圖及河川縱坡圖表在卷可考（見
      原審卷（二）第三六頁）。足見被告將Ａ童屍體丟入新店
      溪時，因適逢漲潮，Ａ童屍體始會隨潮水漂流到上游之臺
      北縣永和市中正橋附近，並非被告將Ａ童屍體棄屍在該處
      。
（四）Ａ童經檢察官會同法醫師進行解剖與觀察，外表鈍性傷：
      疑似勒痕（條形）於前頸０點二公分，右側頸有一小皮下
      出血，第一Ｃ形軟骨骨折，甲狀軟骨充血；肺臟兩側肋膜
      呈點狀小出血，支氣管內無異物，實質切面呈充血、水腫
      和充氣外，另有死後變化。顯微鏡觀察結果：頸部皮膚有
      出血；肺臟不均勻充氣、充血和水腫。病理檢查結果：Ａ
      童窒息死，頸部勒痕；第一Ｃ形軟骨骨折，併甲狀軟骨充
      血；頸部壓痕，陽性。由解剖知死者Ａ童係因頸部勒痕窒
      息死亡，死後落水，至於胸腔液及胃液內酒精應係死後發
      酵所致，而死者有服用Flunitrazepam（ＦＭ２）的藥物
      。胸腔液內含有Flunitrazepam的代謝物七-Ａmino-Fluni
      trazepam０點一四五ug/ml，胃內容物內有七-Ａmino-Flu
      nitrazepam一點六九三ug/ml。鑑定結果死者Ａ童係因頸
      部勒痕窒息死亡，再丟棄水中（死亡方式：他殺）；生前
      有服食ＦＭ２等情，業經臺灣板橋地方法院檢察署檢察官
      督同檢驗員、法醫師到場相驗並經解剖屬實，製有相驗筆
      錄、勘驗筆錄、相驗屍體證明書、法務部法醫研究所九二
      法醫所醫鑑字第０五八一號鑑定書附於九十二年度相字第
      四三三號卷足憑，並有檢察官帶同檢驗員相驗被害人Ａ童
      之照片十七張（見九十二年度偵字第八四七七號卷第二五
      至三三頁）、解剖照片五張（見原審卷（一）第一八四至
      一八六頁）在卷可稽。足見Ａ童生前曾服用ＦＭ２，並遭
      強勒頸部致窒息死亡後，始丟棄於水中。
（五）Ｂ童經檢察官會同法醫師進行解剖與觀察，外傷有：外
      表鈍器傷分佈于：頭部右後頂枕部裂傷（三公分），頸
      部壓痕不明顯。解剖頭部外表除前述外傷，頭皮下有出血
      于右後頂枕部，顱骨無骨折但有刮痕於前述位置，胸部肋
      骨無骨折，氣管內無異物但甲狀軟骨呈充血；右後頸有肌
      肉出血。肺臟兩側肋膜充血，支氣管內無異物，實質切面
      呈充血、水腫和充氣。顯微鏡觀察結果：頸部皮膚雖呈死
      後變化，但仍可見有新近出血。肺臟實質呈充氣和水腫、
      充血。頭皮有新近出血。病理檢查結果：死者窒息死，
      甲狀軟骨呈充血，右後頸肌肉出血及頸部皮膚壓痕陽性，
      頭部鈍器傷，肺臟充氣，兩側。死因看法：死者係生
      前頸部勒痕窒息死亡，頭部外傷並非致命傷，而死後丟棄
      水中，體內酒精係死後發酵所致。鴉片類、安非他命、鎮
      靜安眠藥及一般毒藥均呈陰性。鑑定結果：死者Ｂ童係因
      生前勒頸窒息死亡，死後丟入水中（死亡方式：他殺）等
      情，亦經臺灣板橋地方法院檢察署檢察官督同檢驗員、法
      醫師到場相驗並經解剖屬實，製有相驗筆錄、勘驗筆錄、
      相驗屍體證明書、法務部法醫研究所九二法醫所醫鑑字第
      ０五八０號鑑定書附於九十二年度相字第四三三號卷足憑
      ，並有檢察官帶同檢驗員相驗Ｂ童之照片三十張（見九十
      二年度偵字第八四七七號卷第三九至五三頁）、解剖照片
      七張在卷可考（見原審卷（一）第一八一至一八四頁）。
      足證Ｂ童係遭強勒頸部窒息死亡後，頭部復被鈍器傷害，
      死後始丟棄水中。
（六）依上開相驗筆錄、勘驗筆錄、相驗屍體證明書、法務部法
      醫研究所鑑定書、Ａ童、Ｂ童之照片、警方在命案現場所
      採集之血跡、組織、毛髮、地上磚塊等鑑定資料及卷附現
      場照片、尋獲Ａ童、Ｂ童屍體地點位置圖二張、公訴人現
      場勘驗筆錄、原審現場勘驗筆錄及現場圖二張等事證，足
      認被告自白將摻有ＦＭ２之綠茶給Ａ童飲用，及見Ａ童藥
      效發作昏沈，即出手掐住Ａ童、Ｂ童頸部，並於Ａ童無力
      掙扎時，復撿拾磚塊持以毆打Ｂ童頭部三、四下，迨見Ａ
      童、Ｂ童均已死亡，即將Ｂ童、Ａ童屍體丟入屋外新店溪
      內遺棄等情，確與事實相符。
（七）被告於原審供稱：我剛開始是想帶她們去買東西，在搭計
      程車快到「家樂福」賣場途中聽到一種聲音「如果你不敢
      做，我來」，我就無法控制自己，乃將Ａ童、Ｂ童帶至華
      中橋下殺死她們，我於九十二年四月十六日約十九、二十
      時許在中和市華中橋下木屋內，先以右手掐Ｂ童，左手掐
      Ａ童脖子約五、六分鐘後，我看見Ａ童昏迷不動就放手，
      另我看見Ｂ童還在哀嚎，就捉住Ｂ童雙手，並在現場撿拾
      一塊磚頭敲擊Ｂ童頭部幾下，當時我看見Ｂ童尚未斷氣，
      且Ｂ童對我說「哥哥我愛你，我現在頭好痛」，我突然驚
      醒，懊惱怎麼會做這樣的事，所以就停止敲她的頭，之後
      Ｂ童又對我說「哥哥，我想要回家」，我就回答說「妳現
      在想回家，好，我先送妳去醫院」，後來就抱起Ｂ童到木
      屋外並將她置於岸邊，迨轉身進入木屋抱起Ａ童時，聽到
      Ｂ童掉落水中的聲音，乃趕緊抱著Ａ童走出木屋，看見Ｂ
      童浮在水面上，我又將Ａ童放在水邊，想找棍子要撈Ｂ童
      ，結果找不到棍子，又看見Ａ童掉落水中後未浮出水面，
      當Ａ童、Ｂ童落水時都還有呼吸，她們落水前尚未斷氣，
      是後來溺水死的，當時我愣了一會兒後，就步行走回家等
      語。及至本院前審供稱：我因工作上認識Ａ、Ｂ女的父親
      ，我常常與她們出去玩，九十二年四月十五日晚上六點本
      來與她們約好要去家樂福買東西送她們，後來也有搭計程
      車去家樂福，因為她們說沒有看到好的，也太貴，所以沒
      有買給她們，後來有聽到惡魔跟我講話，惡魔是我在十六
      歲時碰到的，那時開始惡魔就常常出現，說我的任務還沒
      有完成，不能這樣就死，現在惡魔不在了，不一定怎麼出
      現的，惡魔是一個女孩，很漂亮，有六片翅膀，她同我的
      母親一樣，她告訴我說我是子魔。到家樂福以後我有帶她
      們到光復陸橋，我叫她們在那裡等，但我沒有回去拿藥，
      我也沒有用針筒打綠茶飲料，也沒有拿飲料給她們喝。我
      記得我當時也迷迷糊糊，我已經走到水門那邊了，我後來
      有到遊民林金生的木屋那裡，他的朋友告訴我說如果這個
      罪你不扛，他有辦法殺這二個女孩，就有辦法殺我全家，
      那個人姓李，印象中二個小女孩都有喝飲料，我應該是沒
      有用手去掐小女孩，我也沒有用磚頭砸小女孩，她們是在
      小木屋裡面喝飲料，後來我有看到他們二個各抱一個女孩
      丟入水裡，後來我可能是走回家的，我當時沒有記憶，酒
      不是我帶去的，是姓李的帶去的，我有喝酒，我回家時我
      的外衣及背心都不見，可能是被他們脫下來，我不曉得。
      林金生被警察抓到時，我沒有跟警察講，我不敢講，因為
      他們恐嚇我。我要帶她們去之前，我並沒有要把她們殺掉
      的想法，是在快到家樂福時，惡魔叫我殺死二個小女孩，
      可是我不肯，惡魔就說我不敢他來，後來下車在家樂福我
      一直在掙扎，要奪我身體的控制權，後來我贏了，本來想
      說沒事了，後來在家樂福，東西不是太貴就是她們不想要
      ，後來上來之後到小木屋，姓李的與流浪漢在那裡，他們
      先跟我聊一下，後來就喝酒，我喝了之後就迷迷糊糊，不
      知道發生什麼事等語。及至本院本審九十五年九月五日準
      備程序供稱：我記得他們二位被丟到水裡面時，還有呼救
      ，並未死亡。當時我本來就去阻止，但不知道酒裡面是否
      加了什麼，我沒有力氣爬起來。我沒有給孩童ＦＭ2，是
      流浪漢林金生或是姓李的不知道是誰給他們喝的，他們給
      他喝飲料，給我喝酒。是在華中橋下的木屋給他們喝的。
      我在原審時，因為被姓李的恐嚇，所以根本不敢提到華中
      橋下的事情，是後來我母親跟我哭訴，我才說實話等語。
      迨至本院本審九十六年四月十一日審理時復供稱：兩個小
      孩真的不是我殺的，我也沒有拿綠茶給他們喝。當時真的
      有兩位流浪漢在華中橋下小木屋那邊，我不曉得為何他們
      要殺那兩位小孩，當時我已被灌酒而陷入昏迷，我沒有將
      兩位小孩丟到華中橋下新店溪，在原審我之所以會承認，
      是因那兩位流浪漢有恐嚇我，如不照他們的意思講，要殺
      害我全家等語。被告就有無殺害Ａ童、Ｂ童，先後所供不
      一，已難採信。再Ａ童體內有Flunitrazepam（ＦＭ２）
      之藥物反應，業經鑑定如前。而Ａ童、Ｂ童係被告帶同至
      上開違章木屋遊玩，該遊民林金生及「李ㄟ」與Ａ童、Ｂ
      童既素不相識，復無任何爭執，豈有無端強灌Ａ童毒品，
      並出手將Ａ童、Ｂ童殺害，再強迫被告承認行兇之理？況
      倘如被告所稱，被告進入違章木屋後，即遭遊民灌醉昏迷
      ，被告豈能於原審詳細供出案發經過，並明確供稱如何將
      ＦＭ２磨成粉末摻入綠茶飲料中給Ａ童飲用之事？況經本
      院前審向臺北縣政府警察局海山分局查明本案是否有詢問
      「林金生」其人之筆錄，據覆稱：本案於查獲嫌犯甲○○
      偵辦時係甲○○以口頭自稱行兇地點（華中橋下橋墩上之
      違建木屋）是一名叫林金生之流浪漢所搭建、居住，惟查
      無林金生此流浪漢致無詢問筆錄等語；復經本院本審向臺
      北縣政府警察局海山分局函詢華中橋下橋墩上之違建木屋
      究係何人所搭建，暨搭建者、使用者之年籍資料為何，經
      該局函覆：查獲嫌犯甲○○，陳嫌以口頭自稱行兇地點（
      華中橋下橋墩上之違建木屋）為一名叫林金生之流浪漢所
      搭建、居住使用，惟案發後均查無有此流浪漢，致無法提
      供資料等語；有臺北縣政府警察局海山分局九十四年二月
      二十四日北縣警海刑字第０九四０００五二一六號及九十
      五年九月二十九日北縣警海刑字第０九五００三三三九八
      號函在卷可憑。足見該違章木屋係遊民林金生搭建，乃被
      告片面指稱，並無證據足以佐證；林金生是否確有其人，
      亦屬無據。被告辯稱係遊民林金生及「李ㄟ」二人殺害Ａ
      童、Ｂ童，並強迫被告自白犯罪，要屬卸責之詞，不足採
      信。
（八）扣案夾克外套領口處編號三十一－七斑跡與西裝外套領口
      處編號三十二－二斑跡（二者之ＤＮＡ－ＳＴＲ型別相同
      ）與被告不同，固有上開鑑定資料為憑。然上開案發地點
      之違章木屋既係遊民住處，扣案夾克外套及西裝外套當可
      能因曾經居住該木屋之遊民穿過後遺留現場，致夾克外套
      及西裝外套之斑跡與被告不同，自不足據為有利於被告之
      認定。
（九）被告於九十二年四月十九日警詢供稱：（問：你稱Ｂ童、
      Ａ童均經你置於水邊自己掉落，為何你第一次筆錄稱Ａ童
      已昏迷不會動了，卻還會自己掉落水裡，你做何解釋？）
      當時我心慌了，所以我有無將（Ａ童）放好我不清楚等語
      ；嗣於原審九十二年四月十九日檢察官聲請羈押時供稱：
      小的（Ｂ童）突然說「哥哥我愛你」，我就較清醒，要帶
      小的去醫院，我想到裡面還有一個大的（Ａ童），而想一
      起把她們抱回家，在我進去抱大的時，聽到外面小的「碰
      」一聲，我想完了，既然小的已經下去了，我只好再把大
      的放下去等語；復於原審九十二年六月九日調查時供稱：
      我把妹妹抱起到小木屋外面，我想屋內還有一個姐姐，我
      就叫妹妹先等一下，我想先把屋內的姐姐抱出來再說，我
      進到屋內後，就聽到好像有東西掉進水裡「碰」一聲，我
      有聽到妹妹喊叫的聲音，當我抱姐姐出來到小木屋外，我
      看到妹妹在水中，我就傻了，手沒抓好，姐姐也從我手中
      掉進水裡，當姐姐掉進水中時就直接沉入水裡，沒有喊叫
      等語。被告就關於Ｂ童、Ａ童先後落水之過程雖有歧異。
      然Ａ童、Ｂ童之肺臟實質呈充氣，並無積水，均係窒息死
      後落水，業如前述。則Ａ童、Ｂ童於落水前既已死亡，即
      不可能自己跌落水中，顯見本件應係被告於殺害二女後，
      復將Ｂ童、Ａ童屍體先後丟入新店溪中無訛。
（十）被告本院前審辯護人另稱：上開二女童之支氣管及肺臟檢
      驗結果均係充血、充氣和水腫，是否係被害人生前落水吸
      入水氣所致，請求再送鑑定。惟依上開相驗筆錄、勘驗筆
      錄及法務部法醫研究所鑑定報告對於上開細節已詳為酌斟
      ，並認定Ａ童、Ｂ童係生前死亡，死後再丟入水中，自無
      再送請鑑定之必要。
（十一）綜上所述，被告確有殺害Ａ童、Ｂ童之事實。所辯遭人
        強迫認罪，要屬卸責之詞。事證明確，被告犯行堪以認
        定。
三、被告於九十一年一月十七日入伍服役後，經國軍左營醫院診
    斷患有精神分裂症，而於九十一年六月二十八日停役，嗣因
    精神分裂症先後至亞東紀念醫院、國軍北投醫院就醫，此有
    被告之停役令、國軍左營醫院九十二年六月二十三日醫和字
    第０九二０００一四七二號函附之病歷影本、亞東紀念醫院
    九十二年六月三十日亞歷字第０九二六四一一一七八號函及
    所附之病歷影本、國軍北投醫院九十二年七月三日醫修字第
    ０九二０００一三七五號函附之病歷影本附卷可稽。而本案
    發生後被告於原審羈押期間，仍因精神分裂症持續由特約精
    神科醫師定期看診給予藥物治療，亦有臺灣臺北看守所九十
    二年七月三日北所衛字第０九二０００五四一一號函及所附
    之病歷影本在卷可考。嗣原審及本院為查明被告行為時之精
    神狀態，先後送請下列醫院實施精神鑑定，得有下列不同之
    結論，茲敘述如下：
（一）原審囑託國立臺灣大學醫學院附設醫院於九十二年九月三
      十日對被告施行精神鑑定，認為陳員（即被告）自國中起
      學業表現落後，人際關係不佳，高職夜校讀半年後因難以
      繼續而中輟，且職業功能亦有缺損。爾後逐漸出現行為問
      題，幻視，自殺衝動，前驅症狀顯著。其於九十一年服役
      時急性發作，因顯著之被害妄想、幻聽、憂鬱情緒等症狀
      影響而割腕自殺。後雖經住院治療，然出院後藥物遵從性
      不佳，仍持續有上述症狀，常有幻聽令其殺人。目前其幻
      聽雖較減少，然而妄想仍固著，堅信其肩負殺人之使命，
      需減少人口數以拯救地球。陳員之精神科診斷為精神分裂
      症，雖可維持一般日常生活與人際互動，但其職業功能、
      情緒、壓力因應與衝動控制顯然受其疾病之影響而有缺損
      ；其持續有明顯之幻聽、幻視與妄想症狀，其一般是非判
      斷、辨別能力、與依此判斷而為自由意思行為之能力往往
      受其上述精神病症狀之影響而有嚴重偏差。其於案發數月
      前曾一度經驗幻聽令其殺害被害人，但仍可勉強控制衝動
      而未執行；本次案發前一日，幻聽與煩躁現象惡化；於案
      發當日見到被害人時仍未有犯意，直到其與被害人三人同
      乘計程車，因受幻聽之控制而興起犯意，自彼時起身體、
      頭腦似非其所能自控，而呈現類似解離狀態之現象。其先
      返家於鋁箔包飲料內加入藥物ＦＭ２欲自行加藥控制症狀
      ，後攜二女至河濱小木屋，欲競賽孰先喝完飲料，認為喝
      完飲料後若思睡，則可送兩位被害人回家，屬偏離邏輯思
      考。其行兇過程為幻覺經驗與真實狀況之極度扭曲，如：
      見二女鬼向其靠近、美麗惡魔再現等；又，其所知覺與記
      憶之地點、被害人狀態與真實狀況有出入，無法合理交代
      屍體如何落入河中，以及死前或死後落水等重要細節。其
      於犯罪後之記憶復呈現明顯之失憶症狀，表現於：將機車
      遺忘於現場、犯後無逃逸、態度配合、甚至協助警方偵破
      此案。陳員對其內在認知之事實敘述尚稱一致，雖與真實
      狀況或有出入，乃依據其可能扭曲之記憶盡力而為，而該
      知覺與記憶之病理，尚難判別究竟出於藥物之作用，或純
      然因其疾病所導致。衡諸陳員之思考完全基於廣泛之妄想
      ，加以知覺、記憶、現實判斷能力之顯然缺乏，故判定其
      於案發當時已達「心神喪失」，在鑑定當時，陳員亦已達
      心神喪失之程度。基於惡魔之妄想與幻聽，陳員之自傷或
      傷人之危險性均高，建議在安全處所進行積極治療與追蹤
      ，有國立臺灣大學醫學院附設醫院出具之精神鑑定報告書
      附卷可稽。
（二）原審囑託行政院國軍退除役官兵輔導委員會臺北榮民總醫
      院（下稱臺北榮民總醫院）再次鑑定，經該院於九十三年
      二月十二日鑑定結果，認為陳員（即被告）入伍服役發生
      自殺行為後才第一次接受精神科之評估及治療，當時情形
      為陳員於九十一年一月十七日入伍，新兵訓練完後放假，
      收假後便要分發上軍艦服役，陳員於收假日騎機車由板橋
      家中回高雄時在南投出車禍，經送醫急救後陳員仍於九十
      一年四月四日分發至船上，因適應不良於同年四月十一日
      陳員被發現割腕自殺，經送國軍八０六總醫院診治，並會
      診精神科後收入精神科病房，至同年六月六日出院，診斷
      為精神分裂症，陳員並於同年六月二十八日因精神分裂症
      停役，回到家後陳員又因幻聽由家屬帶至板橋亞東醫院住
      院治療，住院日期為同年七月五日至七月十六日，其後又
      於同年十一月二十日至十一月三十日因幻聽及睡眠障礙自
      願住進北投八一八醫院（即國軍北投醫院），陳員後來因
      家屬不願陳員再住院，故辦理自動出院。在北投八一八醫
      院病歷記載，同年十一月二十七日有關心理評鑑報告記錄
      「陳員在經過住院醫療處理後，並未明顯觀察到個案有明
      顯的精神症狀影響的行為表現。陳員在病房行為表現上，
      呈現較多是行為衝動控制的問題，情緒易受到他人所影響
      ，亦出現暴怒或違反病房規定行為，人格特上呈現Ｂ群人
      格特質」，「陳員壓力的耐受性低，在感受壓力情況下易
      出現解構行為，並有暫時性與壓力相關的解離症狀。行為
      與表現誇大而且戲劇化，言語與舉止不合宜。陳員先前曾
      診斷為精神分裂病，而且幻聽症狀仍持續存在。就過去病
      史及個人發展史與認知行為表現評估，支持陳員為精神分
      裂症病患者，病前人格為邊緣人格異常」，「陳員自己覺
      得有暴力傾向，情緒來時常感覺自己變換成另一個人一樣
      ，腦袋一片空白，一定要把別人打倒，曾經有過把小動物
      掐死後放在神桌上當牲禮的行為。」陳員出院後於北投八
      一八醫院門診治療，於案發前幾個禮拜都曾去北投八一八
      醫院門診治療拿藥，但並未規則服藥。陳員於鑑定時並無
      詳述整個犯案過程，於關鍵處（如殺死二女時之動作及想
      法，為何殺害二女？）皆以不記得為由無法知曉，陳員對
      邀約二女之動機，拿裝有安眠藥之飲料給二女食用之企圖
      ，用手掐二女之動作，用磚塊敲擊頭部之過程，二女屍體
      為何於河流中被發現等，皆未明顯交代，與陳員於筆錄時
      聲稱要向心理醫師溝通為何殺害二女（見九十二年四月十
      九日海山分局刑事組筆錄第五頁）並不符合，經鑑定者提
      醒陳員，陳員以誇大樣背誦語調言「我是四個子魔之最後
      一個子魔，可以控制識神，例如瘟神、兇神、死神，像獨
      角獸會散發東西，是人想像以外，會毀滅生命，帶來死亡
      」，仍然無確實交代案發經過，以精神病理學之敘述方法
      言，陳員並非十分配合。九十二年四月十六日陳員於犯案
      後，回家想不起來發生什麼事，機車也忘了騎回家，事後
      母親陪同回去犯案地點尋找才找回來，陳員案發後雖然精
      神恍惚，但翌日（即同年四月十七日）仍去工作一天，再
      隔天同年四月十八日仍然騎機車逛逛及打電動，直至同日
      警察來家中找陳員，陳員於派出所仍不記得發生此案，但
      卻引導警方發現本案之現場，乃至尋找到被殺害之二女，
      案發後陳員在看守所曾一度因情緒不穩定，而有吞食象棋
      及刺傷左手臂自傷行為。陳員由法警戒護一同前來本院精
      神部，並有父母陪同，外觀無異常，鑑定當時陳員意識清
      醒，陳員言談可切題連貫，思想邏輯並無明顯異常，但思
      想內容對「魔鬼」描述頗詳細，陳員對魔鬼相關之描述如
      下：「陳員自述能看到惡魔，是女的，有六片翅膀，臉孔
      很漂亮，很年輕，漂浮在半空中」，並且有如下之誇大樣
      背誦式言語「當人類超過一定數量時，大地將轉回赤色，
      當赤色大地來臨時，生命將開始滅亡」，「我是四個子魔
      之最後一個子魔，可以控制識神，例如瘟神、兇神、死神
      ，像個獨角獸會散發東西，是人想像以外，會毀滅生命，
      帶來死亡」，當鑑定者要求陳員解釋澄清時，陳員只對細
      節再描述，無法說出相關連之意義。陳員於鑑定時否認有
      幻聽，但過去很小時便有幻聽，情緒穩定，並無明顯起伏
      。陳員之定向力、計算能力、判斷力、抽象思考能力、記
      憶力並無特殊異常。本精神鑑定有下列兩項限制：(1)精神
      狀態之判定倚靠精神病理學之描述及判斷，惟精神病理學
      目前仍無法完全靠生物實驗室檢驗方式及心理分析方式為
      之，故精神病理學之描述及判斷仍為主要方法。(2)陳員於
      鑑定應鑑定者要求作回溯性描述時，陳員之描述與筆錄記
      載相比較，陳員對犯案當時之情況有些部分或失憶或與筆
      錄前後不一，故本鑑定排除臆測及不確定之詞，以精神病
      理為主，並以法院檢送案宗及陳員之敘述為佐證作描述判
      斷。在此限制下本鑑定結果如下：(1)陳員雖連續殺害二女
      ，但推論陳員殺害二女時之精神狀態，應屬同一精神狀態
      。(2)陳員之精神病理為：案發前陳員曾因無法完全控制自
      己之意念，有自殘及殘殺小動物行為。案發時陳員自認受
      魔鬼之殺人意念影響下，殺害兩名幼女。案發後陳員可能
      因無法承受此殺害兩名幼女行為之心理衝擊，造成短暫失
      憶或解離狀態。陳員於鑑定時仍自認是魔鬼或自己受魔鬼
      影響，要給人帶來死亡或災難。陳員於過去精神科就診紀
      錄雖曾診斷陳員為一精神分裂症患者，但在病歷記載中間
      ，陳員並未常常（或從未）提到「魔鬼」一詞，按「魔鬼
      」一詞為一般宗教或風俗習慣對邪惡之稱呼，於陳員犯下
      此殺死二女案後，陳員常稱魔鬼所為（或自己是魔鬼），
      似乎並非不能理解。(3)以此精神病理推論陳員之精神狀態
      應為：陳員因案發前患有精神疾病，無法完全控制自己之
      意念，以致犯下本殺人案件，惟陳員於犯案當時並未達對
      於外界事務全然缺乏知覺、理會及判斷作用之程度，而無
      自由決定之意思能力，應僅較普通人之平均程度顯著減低
      ，故判斷陳員犯案時之精神狀態應為精神耗弱。(4)鑑定時
      陳員仍稱自己為魔鬼，要給人帶來死亡或災難，故推斷陳
      員仍有傷人之虞，應強制就醫，以免造成社會之危險，有
      臺北榮民總醫院出具之精神狀況鑑定書在卷足憑（見原審
      卷（二）第二九三至二九四頁）。
（三）上開國立臺灣大學醫學院附設醫院及臺北榮民總醫院對被
      告施以精神鑑定結果，前者認被告於行為當時已達心神喪
      失，但後者則認精神耗弱，本院前審再將被告送請衛生署
      桃園療養院鑑定結果，認定被告涉案當時及目前精神狀態
      應未達精神耗弱之程度，有該院九十四年十二月二十六日
      桃療醫字第０九四０００六八二五號函附精神鑑定報告書
      一份在卷為憑，內容如下：
      鑑定結果：
  一、結論：陳員涉案當時及目前之精神狀態應未達精神耗弱之
      程度。
  二、理由：
  (1)精神症狀分析與精神科診斷：陳員出生發育無異常。據家人
    回溯性描述，陳員在國小二、三年級的時候就有聽幻覺、視
    幻覺。並在幾次精神科住院時都向醫師如此陳述，但頻率少
    且嚴重度低，影響生活程度小，應未達臨床意義。陳員描述
    其經驗為「聽到有人叫喚其名字，而回頭卻看不到人。」「
    看到白影飛過，可能是鬼。」此經驗未必為幻覺，也可能為
    錯覺。即便是幻覺，可能的原因也很多。並不必然與目前陳
    員所陳述之精神症狀相關。根據精神醫學文獻，精神分裂症
    好發之年齡層為十六至二十六歲。青春期前發病者較為少見
    ，十歲以下發病者更是罕見。兒童精神醫學家認為，受限於
    兒童認知功能發展階段，在七歲之前，不可能確認幻覺經驗
    的存在。再由病程來看，倘若在青春期之前發病，其病程發
    展快速，且預後將較一般病患嚴重。而在八、九歲左右發病
    更是臨床上罕見的現象，若八、九歲有幻聽，卻到十九歲才
    第一次在精神科住院，是罕見的病程發展。而在陳員當兵期
    間，因割腕而入國軍八０六醫院精神科治療，此為陳員第一
    次接觸精神醫療系統。根據該院九十一年四月十一日十五時
    三十五分急診記錄，陳員當時神智清醒，主要問題為左手腕
    及左前臂有切割傷，判斷為自殺。轉介至精神科門診。該次
    門診記錄：「二十歲自急診轉介，因今天發生嚴重割腕。精
    神狀態檢查：沈默，願意以手寫及圖畫溝通，據病人述：『
    四月六日病人女友生日（今年一月死於白血病）』，在艦上
    生活適應困難，有無望感、無助感，虛無想法，自殺行為。
    因高衝動性及強烈希望死亡，安排住院評估。」而當日十八
    時入院護理評估記載陳員外觀凌亂，行為合作，言語寡言，
    情緒憂鬱淡漠，活動量過少，意識狀態清醒，思想部分：有
    自殺意念，無妄想，無幻覺，對醫療配合情況為合作。其住
    院第一週治療病歷記錄，擇與精神病理相關者摘錄如下：
　　九十一年四月十一日：
　　於下午六時入院，病人由醫官及長官陪同步入病房，自述於
　  國小三年級以後，就有覺得人生無意義的想法（因為要好的
    朋友不是摔死就是病死）自此後沈默寡言，於國中時曾企圖
    跳河，被媽媽拉住，於高中時有吞食安眠藥多量，企圖自殺
    但沒死成，於今年一月八日，親眼見著女性朋友因血癌死亡
    ，覺得傷心難過，之後入伍，兩週前放假時，自行騎機車返
    回板橋，於收假時再騎車返回高雄，於南投時車禍昏迷，送
    醫急救後清醒，於四月四日分發到船上服役，但因適應不良
    （自述四月六日是女性朋友生日，想去陪她）於今天用美工
    刀在廁所自切割左手腕數十刀……。
　　九十一年四月十二日：
　　病患外觀淨，表情豐富，態度輕浮，言談可切題。主訴仍會
　  症狀存，但怕說出來別人不信任。病人在大廳與女病友互動
    佳，且經常表示：「我還是有辦法去死的，用刮鬍刀或撞牆
    壁」。但說此話時，臉上又顯露笑容。對人生仍是沒有意義
    的看法，且情感表達不合宜。
　　九十一年四月十三日：
　　病人夜眠佳，無不適之主訴，續追蹤其幻聽症狀。病人表示
　  ：「對於自殺動作一事，覺得活的有障礙時，就會這樣，出
    去如果又是那種會塞住我的地方，會再割一次，下次割一次
    ，深一點，枉費我拿新刀子割得著麼漂亮，卻割得這麼醜」
　　表情靜淡，有笑容。更表示「這不是心痛，是一種想法，想
　  做，就做了」。
　　九十一年四月十四日：
　　病患外觀淨，表情痴傻，言談中仍表示有症狀干擾，且表會
　  看到一個「頭」來找自己講話，聊天，且每當自己心情低落
    時，那個「頭」就會問想不想死？但沒有教自己用什麼方法
    ，割腕是自己選的，但像自己沒死成功，那個「頭」就會罵
    自己很笨，但不後悔，仍有想做的想法，但作法不願透露，
    且表死亡是自己看開了，不用一直眷戀。
　　九十一年四月十六日：
　　外觀淨，表情不在乎，言談鬆散，並表示昨晚睡不好，有人
　  搖我的睡床，醒來又不見了，也聽到有人叫我起床」、「這
    可能是真的，因為有人想捉弄我」，否認被害。「已經沒有
    很想（自我傷害）了，最近叫我死的人，不太明顯了」。醫
    師記錄：病人傻笑，思想順暢，切題連貫，沒有干擾行為，
　　有幻聽，現實感差，沒有視幻覺，偏邏輯思想多年。
  　九十一年四月十七日：
  　外觀淨，表情傻笑不在乎。
　　九十一年四月十八日：
　　外顯清潔，與病友於大廳等待抽菸時間，與之會談，可配合
　  詢問病人為何當時會割腕自殺？想法？與家人、求學、友人
    相處，過程，對當兵的想法，感受。「當時候，在船上抽菸
　  時，看到海底的魚游來游去，好自由，想到自己當兵真苦悶
    ，不自由，才會拿美工刀割腕……在學校、軍隊與人相處、
    還好，普通，可是就不想當兵，叫我當就要去死！」其後陳
    員住院至出院之病歷記錄大致相同，情緒平穩，持續記錄有
    聽幻覺及視幻覺，但臨床狀況穩定。僅於九十一年四月二十
    二日九時四十二分，因電動遊戲機遭工作人員收回，陳員出
    現雙手緊握，表情緊張之情形，之後曾出現撞牆之自傷行為
    。工作人員評估後，給予針劑，並入保護室約束隔離約一個
    小時，陳員當時表示因覺不自由才會出現此行為，情緒穩定
    後出保護室，陳員表示因不想電玩被保管才出現撞牆行為。
    心理衡鑑（九十一年四月三十日）指出陳員自述有視幻覺、
    聽幻覺症狀，但測驗結果知覺扭曲不明顯，但有時有思考鬆
    散，缺乏現實感的現象。自殺原因有三：百分之三十因為乾
    妹血癌過世，百分之二十想家，百分之五十是因為有聲音。
    未有正式之智力測驗，MMSE（簡式心理狀態檢查）得分三十
    ，估計其智商為正常。B-G測驗顯示衝動控制力較不佳，Bec
    k憂鬱量表顯示為中等程度憂鬱。陳員於九十一年六月二十
    六日出院，此次共住院七十六天。住院出院診斷為精神分裂
    症，未分化型，慢性併急性發作。出院時狀況為精神病症狀
    改善。但從其病歷內容兩個半月之觀察來看，可知陳員可以
    清楚陳述自己內心狀態、情感、想法。以憂鬱及適應問題為
    主。多次表達不願繼續當兵。住院最初之紀錄並沒有幻聽、
    妄想之症狀，但之後住院陳員持續表示有聽幻覺，視幻覺，
    但幻覺內容單純，並不怪異。對應幻覺之行為的紀錄較少，
    缺乏與幻覺相關之妄想，其他妄想內容貧乏。而常見精神分
    裂症病患因受精神症狀影響，出現情緒激動而必須以約束四
    肢方式處理，但反而在陳員身上未發現，唯一的一次約束也
    與精神病症狀無關。陳員回到板橋後，於九十一年七月一日
    至縣立板橋醫院求治。再於同年月五日至亞東紀念醫院精神
    科初診，主訴為聽幻覺，身旁有影子（醫師疑似為錯覺），
    焦慮，失眠。醫師評估為意識清楚，表情稍憂鬱，有聽幻覺
    。評估後入院。摘錄部分亞東醫院病歷中與精神病理相關之
    記錄：
　　九十一年七月五日十四時：
　　陳員由母親陪同自門診步入，外觀修飾合宜，精神可，情緒
　  穩定。據病人述在八、九歲發病，有幻聽干擾，幻聽起先是
    輕喚病人的名字，待病人年紀漸長後，幻聽變成對病人談話
    ，但內容聽不清楚，當兵時曾有視幻覺之情形，男女皆有，
    但看不清長相。服役時因想家，想乾妹，情緒低落，幻聽問
    他「你想不想死？」病人回答「想」，並以美工刀割手腕自
    殘……情緒無特殊起伏，可與病友表淺互動。
　　九十一年七月六日：
　　睡眠無中斷，引導表示幻聽干擾存。能配合病房規定，服藥
　  及治療接受度佳，並表示幻聽干擾情形有減輕的情形，情緒
    無特殊之起伏，與病友互動佳。
　　九十一年七月七日：
　　言談連貫，主動表示幻聽干擾改善。病人表示：「那個幻聽
　  現在比較少了，有時會在晚上出現，是一些不認識的人叫我
    去殺人」、「我知道那些可能是假的」。
　　九十一年七月八日：
　　病人否認幻聽，情緒穩定，可配合治療。
　　九十一年七月九日：
　　情緒穩定，病人表示：「我病已經好了，不用再住院！在這
　  裡住不習慣」。
　　九十一年七月十日：
　　病人表示：「心中有憤怒，但不知是什麼，看到撞球就想要
　　丟。」剩餘住院期間病歷記錄皆類似，主要是情緒穩定，否
　  認幻聽。於九十一年七月十六日出院，共住院十二日，出院
    診斷為精神分裂症。而陳員出院後僅於七月十九日回診一次
　　，就不再至亞東醫院就診。陳員於亞東醫院未曾因症狀影響
  　無法控制自己行為而被約束或隔離。陳員於九十一年十一月
    二十日又自稱有聽幻覺而主動至國軍北投醫院求診，經醫師
    評估後入院治療。病歷記載與精神病理相關者摘錄如下：
　　九十一年十一月二十日：
　　陳員自述因為不規則服藥，幻聽次數頻繁加劇而入院，收入
　  院與病人會談時，言談可切題連貫，注意力可集中，整體認
    知能力（JOMAC）皆正常，詢問病人精神症狀，病人表示「
    我有聽到聲音，會問我想不想自殺」有時我會覺得我後面有
    人，可是事實上卻沒有。」病人無家屬陪同，自行要求入院
    治療。情緒穩定。
　　九十一年十一月二十一日：
　　夜眠佳，晨自醒可盥洗，並配合病房晨間活動。神情愉悅，
　  可主動問候，對於精神症狀則不願深談……。醫師與之會談
    ，亦不願深談其症狀．．．。病人稱幻聽每週一、二次，可
    連續至數小時，多人交談，男聲，重複「你想不想死」。害
    怕自己失去理智攻擊別人。
　　九十一年十一月二十二日：
　　早晨言語不恰當，對夜班護士表示：「護士一個人，可以強
　  暴」，詢問精神症狀，病人表示：「在安靜的時候就比較容
    易聽到，會問我想不想自殺」。
　　九十一年十一月二十三日：
　　夜眠佳，未見中斷，情緒穩。自述精神症狀改善。
　　九十一年十一月二十五日：
　　醫師與病人會談，個案表示因有過多幻聽干擾受不了，所以
　  自願住院，目前幻聽仍有，多問個案「想不想死」自述有視
    幻覺，看到人影，目前有被跟蹤的想法，評估未達妄想程度
    。下午，病人表示：「我還是會聽到很多人在玩樂的聲音，
    另外有一個男的聲音會罵我，叫我幹嘛幹嘛的。」評估病人
    仍有幻聽干擾情形，指出事實，此即精神症狀之一，病人笑
    。
　　九十一年十一月二十八日：
　　病人情緒穩，可會談表示：「幻聽比較少，只有聽到一些比
　  較模糊的人聲」評估病人有幻聽干擾，情緒未致影響。
　　九十一年十一月三十日：
　　家人堅持下將陳員帶回家。該院之心理測驗（九十一年十一
    月二十七日）顯示：並沒有明顯觀察到精神病症狀影響的行
    為表現。呈現較多的是行為衝動控制的問題，情緒易受他人
    所影響。行為表現誇大而且戲劇化，言語與舉止不合宜。該
    院依據過去病史及個案自述之症狀，仍診斷為精神分裂症。
    總結這三次住院資料：
　　1.三家醫院醫師皆診斷陳員為精神分裂症。
　　2.陳員最初的表現以憂鬱、適應問題、自殺行為表現，並未
　　　提到任何精神病症狀。
　　3.每次住院陳員持續報告有聽幻覺及視幻覺經驗。但幻覺內
　  　容簡單，不怪異。沒有幻覺相對應的妄想經驗。其他妄想
      經驗十分片斷，不明顯。
　　4.陳員之症狀多是自己報告為主，受幻覺妄想影響下產生的
      情緒、行為反應的相對客觀的紀錄皆缺乏。
　　5.陳員每次住院後情緒都可以保持穩定，臨床症狀都能在短
      時間內改善，持續主張自己仍有精神症狀。
  　6.此外在精神分裂症病人急性期，常在精神病症狀影響下有
      干擾行為而有被隔離約束的情形，陳員並沒有出現。
    而陳員在本次鑑定會談中，意識清楚，外觀合宜，態度表面
    合作，注意力集中，情緒穩定，無異常行為，言語切題連貫
    ，思考流程順暢，無明顯精神症狀，否認幻聽（但隨後又說
    仍有幻聽）。又在會談者主動提示下，陳員背誦出與有關「
    惡魔」的內容。此精神狀態，對照陳員三次於精神科急性病
    房住院期間描述的精神狀態類似，亦與九十三年二月十二日
    榮總鑑定之精神狀態檢查的描述相近。
  　現今精神病理判斷，倚靠現象學之描述，仍無法完全靠實驗
    室檢查方式客觀得知。亦即許多精神症狀僅能靠個案自己陳
    述內在之經驗才能獲得。一般基於醫師信任個案的原則，經
    常據個案所述做出精神科診斷，並不特別去確認病患症狀真
    假。而一般精神病患之表現多樣，有時症狀十分隱微，此時
    即使精神專業人士也需要相當時期觀察，才能瞭解其精神病
    理，而得到結論。相反的，嚴重之病患，其與現實脫節的現
    象越嚴重，應有越多客觀可觀察到的精神症狀。例如：長時
    間自言自語，有嚴重聽幻覺之病人與幻覺對話的時間甚至比
    與一般人還多；或是曾經在社區因為干擾行為，而遭強制送
    醫。回顧陳員病史，其聽幻覺對應之此類客觀觀察的症狀甚
    少。與其所稱之嚴重症狀並不相稱。
    陳員智力狀態，整理歷次檢查如下：
　　　日期   　　 地點   　　　　檢查    結果
　　　九十一年四月
      三十日      國軍左營醫院   MMSE    三十分（正常）
　　　九十一年十一
      月二十日    國軍北投醫院　 WAIS-R  總智商：
  　　九十二年九月
      三十日       臺大醫院　　　WAIS-R  總智商：
      九十三年二月
      十二日        臺北榮總　   WAIS-R　總智商：
      九十四年五月
      五日          桃園療養院　 WAIS-R　總智商：
    依照智力測驗之原則，同份測驗半年內不宜重複施測，原因
    為避免受到學習效應影響，而測驗分數有高估其智商的可能
    。然而陳員表現不典型，反覆施測反而分數逐漸下降，判斷
    智力測驗可能受到施測者配合態度影響，如果隨便回答時，
    會有低估的情形。本次測驗結果與對照臨床會談時，陳員說
    話詞彙的豐富度，邏輯推演程度，其測驗分數顯有低估。又
    於同一次測驗中，陳員顯現出受測速度不規則、有刻意誇大
    症狀的表現傾向可為佐證。即使如此，依據診斷參考值，智
    商在七十以下為輕度智能不足。陳員目前之智能程度仍屬正
    常。而陳員犯案當時之智能程度，由最接近犯案當時的兩次
    檢查結果推估，也應屬於正常。因此陳員之精神科診斷如下
    ：1.精神分裂症，未分類型（先前之診斷）2.需排除詐病之
    可能性無智能障礙之診斷。
  (2)犯案當時精神狀態分析：
    九十二年四月十六日案發，陳員遭警方查獲，於四月十九日
    上午三時十三分至六時的偵訊筆錄，陳員稱「是因為聽到一
    種聲音後，無法控制自己而殺死她們的。」陳員能夠詳述殺
    死兩位女童的過程。又要求：「我想與心理醫師溝通為何我
    會殺害０００及０００二人。」於同日上午九時三十五分至
    十一時五十五分的警察偵訊筆錄中，陳員回答警員詢問殺人
    的原因：「都不是這種原因，是因為我精神有問題。」「沒
    有買到，因為我在半途就因精神出問題，所以就帶００二女
    至華中橋下了。」「我當時只感覺心裡有人告訴我說『如果
    你不敢，那我來』之後，我就無法控制我的任何行為，但是
    我的意識非常清楚。」「我在計程車精神出了問題後，就有
    念頭想把００二女帶至該木屋殺害。」同日下午二十時二十
    五分檢察官訊問筆錄中，陳員稱「我向她們說，若哥哥是惡
    魔，怕不怕，她們一個怕，一個不怕，還說哥哥不要騙人，
    接著我左手先掐姊姊脖子，右手再掐妹妹脖子，姊姊先沒掙
    扎，我就放手，妹妹大叫，我就撿現場遊民的磚頭砸妹妹頭
    。」「我想再去看精神科」四月三十日檢察官訊問筆錄中陳
    員述：「我是聽到一個聲音說你不敢我來，意思是你不敢殺
    人，我來，其實我也沒有辦法控制自己。」陳員在之前筆錄
    未提到給女童服用ＦＭ２，而在民國九十二年五月二十六日
    檢察官訊問筆錄中陳員首次提到以ＦＭ２摻入飲料方式讓女
    童服用。並說將ＦＭ２同時給兩位女童服用。而陳員遭檢察
    官起訴後在民國九十二年六月九日下午法庭上陳述：「我不
    知從何時起，我就把自己當作惡魔，我頭腦中一直會有一個
    聲音叫我去殺人。」「坐計程車打算到家樂福買東西送她們
    姊妹，但是在家樂福之前的一個路口的紅綠燈，我聽到一個
    聲音『你不敢，我來』，從那時起我雖然還有意識，但是我
    的手腳和身體好像被另一個人控制」從這些陳員的描述來看
    ，陳員承認殺人，並反覆提到有聲音說：『你不敢我來』以
    及向女童說如果自己是惡魔，怕不怕，接著就掐死女童。」
    「我希望看精神科醫師，知道自己狀況」雖然當時並沒有精
    神科醫師對於陳員進行評估，依據這些描述推斷當時精神狀
    態：
     1.陳員當時意識清楚，回答問題時言語皆可切題連貫。
     2.陳員承認殺害女童。
     3.對於殺害女童過程、細節、時間地點可以清楚描述，沒
       有明顯嚴重的記憶缺損。
     4.陳員沒有提到自己在殺害女童後，有記憶缺損的情形。
     5.部分內容脫離現實情形，可能為精神病症狀。
     6.陳員述「聽到一種聲音。」「聽到你不敢我來」此現象
       有可能為聽幻覺之精神病症狀。
     7.此時陳員說把自己當作惡魔，並沒有進一步描述是何意
       思，因此暫時無法判斷是何症狀。但是懷疑背後可能有
       一些怪異的想法，甚至是妄想。
     8.陳員三次要求看精神科醫師。強調自己精神有問題。
   　而第8點，對於精神分裂症患者而言是不尋常的反應，一般
     有精神病症狀之人，現實感受到扭曲。此人對於妄想內容
     必然深信不疑，對他而言，其內容就為真實，依此妄想所
     做的行為是正確的。而幻覺經驗亦同，患者是無法區分幻
     覺經驗與現實經驗，乃精神醫學的基本定義。因此通常病
     人的反應都是否認自己有精神病，不認為自己有妄想或幻
     覺，因為如此一來便否定妄想、或幻覺內容的真實性。這
     是互相矛盾的，他們大多也因此不配合治療。許多人即使
     經過多年的治療，仍很難對妄想或幻覺症狀有病識感。因
     此陳員在犯案後即認為自己有精神問題，甚至要見精神科
     醫師，實有違一般精神科治療經驗。九十二年八月六日，
     法官訊問筆錄中，陳員仍能對於犯案過程、時間、地點回
     答，若有與陳員記憶不同之處，會提出糾正。例如法官問
     ：「這二位女童的屍體是在何處落水？」陳員答：「這二
     位女童在落水時還沒有死。」可見案發四個月後，陳員對
     於案件的記憶沒有嚴重衰減。此時陳員對於案件經過大致
     上說法與之前類似。九十二年九月三十日，陳員前往臺大
     醫院精神科進行司法精神鑑定。鑑定醫師評估幻覺及妄想
     顯著，節錄陳員告訴鑑定醫師的內容：「自認是四個子魔
     之一，肩負殺人任務以減少人口，以恢復綠色大地、防止
     赤色大地發生；但又認為應自己滅亡，以免傷害別人。」
     「自己在十六歲時被惡魔撒旦救起，且惡魔告知其為第四
     子魔，因地球資源有限而人口過剩，故期間負消滅人類之
     任務，惡魔命其殺人並自殺，若不依其意則家人亦將遭殃
     。」「此外其持續有幻聽令其自殺或殺人，間歇出現幻視
     ，往往為女鬼。於案發前一日，其曾有幻聽曰「殺」，當
     時曾短暫掙扎煩躁，無法成眠，以去網咖轉移注意力。案
     發當天天亮後忘東忘西，無法好好工作。當日見到被害人
     時仍未有犯意，直到其與被害人三人同乘計程車時，突有
     幻聽在其耳邊說：『你不敢，我來』，陳員自述受幻聽之
     刺激而興起犯意，自彼時起，其身體、頭腦似非其所能自
     控，故先返家於鋁箔包飲料內加入藥物ＦＭ２，欲自行加
     藥控制症狀，當時其仍未決意殺害二女，而想到喝完若想
     睡，就讓受害人先回家，故與受害人於小木屋內競賽孰先
     喝完，但自己喝完後仍感覺有東西在身邊。行兇過程僅見
     二女鬼向其靠近，其一手掐一鬼阻其前進，在當時，其意
     識範圍內並未見二女孩，亦不知自己身在何方，而自認為
     是惡魔，直至二女將死自己才醒覺；當其警醒時，發現自
     己手上握一磚塊，亦注意到被害人頭上有血跡，一仍呻吟
     、一已無聲。陳員欲送二女就醫，走出木屋又驚見具透明
     翅膀之美麗惡魔，爾後之記憶與真實狀況有落差。」僅就
     此次於臺大醫院之精神鑑定會談中得到的資料，從橫斷面
     來看，陳員具有十分龐大的妄想系統，其中交織著與妄想
     相關豐富的聽幻覺及視幻覺，這樣複雜的精神病理在一般
     精神病患中也難以見到。與之前三家醫院精神科病歷記錄
     有極大差異。而臺大鑑定醫師也據以診斷為妄想型精神分
     裂症，並認為「陳員之思考完全基於廣泛之妄想，加以知
     覺、記憶、現實判斷能力之顯然缺乏，故判定其於案發時
     已達心神喪失，在鑑定當時，陳員亦已達心神喪失之程度
     。基於惡魔之妄想與幻聽，陳員之自傷或傷人之危險性均
     高。」然而，一個精神分裂症患者之精神病理不可能突然
     出現，又突然消失。不能只從橫斷面來評估病人，也要瞭
     解患者隨時間演進情形，即精神病理連續性的問題。由此
     觀點分析如下：首先，陳員自稱從十六歲開始就有這些想
     法，陳員在此次鑑定會談中也做此宣稱。但在此次臺大鑑
     定前，不曾看到有任何相關紀錄。即便三次在精神科住院
     期間，十分詳盡的問診，連續七十六天、十二天、十天、
     每天二十四小時觀察中，竟無任何與「子魔」、「人口過
     剩」、「綠色大地」、「赤色大地」、「消滅人類」特殊
     用語都沒有出現過。如此匪夷所思之事，違背常理，實不
     可能發生。又如果此症狀確實存在，依照精神科臨床經驗
     ，病人內心掙扎於是否殺人，會有極大痛苦，必定有大量
     相關情緒反應、以及怪異行為，就如同臺大鑑定醫師所言
     ，有極高的自傷傷人危險性，此即精神衛生法所指之嚴重
     精神病人，應會遭到強制送醫，如此一來，陳員如何能在
     社區生活三年？因此，此症狀不可能如同陳員所述十六歲
     就開始。而「自稱十六歲開始有此症狀」本身亦可能是妄
     想系統的一部份。例如在精神病理的文獻討論中，有過妄
     想型記憶的討論，雖然其原始定義與陳員之情形並不相同
     ，但妄想系統確實可能影響記憶。假設如此，那陳員如此
     龐大的精神病理產生的時間應在國軍北投醫院自動出院之
     後，並且必須在案發之前出現。此為必要條件，否則無法
     解釋此精神病理如何影響犯行。如果是這樣，此精神病理
     也應持續出現，誠如臺大鑑定醫師所言，這樣的精神病理
     具有廣泛的特性，理應生活各層面都受到影響，思考、情
     緒、行為都受到影響。精神分裂症患者不會只挑精神科醫
     師才講其症狀，而不對其他人講。因此相關之症狀理應散
     見於案發後所有之文件，這與是否受精神科專業訓練無關
     。另外，陳員犯案當時理應精神病症狀最嚴重之時，照理
     越接近犯案當時，應可蒐集到最多之精神病理資料。或許
     非專業人士無法問到全貌，但隻字片語也應出現，例如：
     「第四子魔」、「看到兩個女鬼」、「我掐的是女鬼，犯
     案時我沒看到女童在現場」等等。但從法院所提供之資料
     ，二次警察筆錄、三次檢察官筆錄、至少十一次法官訊問
     筆錄，並未見陳員有任何上述在臺大醫院鑑定中出現過的
     特殊用字。根據多次筆錄內容，陳員皆可以暢所欲言，甚
     至有問陳員有何補充，但陳員都沒有說出在臺大醫院鑑定
     時所說出的症狀。而且多次描述案情經過，陳員皆可以講
     得十分詳盡，如果此精神病症狀達到妄想程度，陳員都認
     為真實，沒有理由可以選擇性陳述，把妄想的內容排除。
     若僅一兩次筆錄，有可能是漏了繕寫，如果全部都沒有出
     現，則可能性低。而陳員在看守所內之情形，由於所提供
     記錄太過於精簡，難以分析。在精神病理中亦有受症狀影
     響，而不願說出精神症狀的情形。但如此一來更無理由在
     臺大鑑定中輕易說出（按：臺大之記錄為態度合作）此後
     在榮總鑑定、及本院鑑定會談，陳員對於此症狀內容皆侃
     侃而談。此一可能性也無。又假若陳員有此精神病症狀，
     亦需證明與陳員的案情有關連。若案情與妄想有關「惡魔
     告訴陳員地球資源有限而人口過剩，故其肩負消滅人類之
     任務。」陳員要如何達到此任務？陳員有試過何方法？殺
     死兩女童對於任務有何幫助？陳員並非離群索居，其每日
     所見皆是其任務所要消滅的人類，有何原因不執行任務？
     而此原因在陳員殺害兩女童時，是否消失？又如何消失？
     若與幻覺有關，應問陳員幻覺出現頻率為何？此案之前有
     此幻覺為何時？為何「你不敢，我來」是暗示陳員要殺人
     ？若要殺人，為何是這兩女童？僅一次幻聽就可造成殺人
     行為，那之前是否曾出現一樣的行為？曾自我克制嗎？如
     何自我克制？犯案當天為何無法克制？上述問題，於本次
     鑑定會談中詢問陳員。因為陳員此次鑑定已改稱自己沒有
     殺人，所以陳員稱幻覺雖出現，但是都能克制：「惡魔經
     常告訴我要殺人，可是我每次都不聽，因為我也是人，我
     也怕被人殺，既然我怕被人殺，那我為什麼要殺人，所以
     我不要殺人。」、「我也沒有殺過人」陳員強調犯案當天
     雖有聲音說：「你不敢，我來。」但自己已經戰勝惡魔，
     不會想要殺人了。其餘問題陳員多半沒有針對問題回答。
     與關鍵案情相關的精神病理，陳員無法深談的特性，亦在
     九十三年二月十二日榮總鑑定中可見。雖然人類記憶隨時
     間而有正常的衰減現象，但同一時間其他記憶陳員又可以
     詳述，因此陳員的表現有相當的選擇性。而精神分裂症病
     人之怪異言行，雖以一般人之邏輯思考較難理解，但仍會
     符合本身精神病症狀建構的經驗邏輯。若照陳員所描述之
     經過，本身有許多相互矛盾之處。然而在精神分裂症中，
     有一亞型為混亂型精神分裂症，其表現可能有此邏輯上混
     亂、偏邏輯思考的情形。（對照國軍八０六醫院診斷為「
     未分類型精神分裂症」、臺大為「妄想型精神分裂症」）
     但若陳員為這種表現亦為全面性出現，會無法持續出現切
     題連貫的言語。對照法院記錄，陳員書信，在本次鑑定會
     談中臨床表現，都沒有這樣的症狀出現。所以也不符合。
     再從法院卷宗所附資料分析：陳員選任辯護律師於九十二
     年六月十九日呈臺灣板橋地方法院少年法庭聲請調查證據
     一文之第三點中，陳員告訴辯護律師什麼「阿托姆神盾計
     畫」。九十三年四月六日抬頭「姊姊」，署名「無奈的弟
     弟」一文中，陳員提到「惡魔方程式」，指稱「惡魔方程
     式」是一種能自我催眠的方程式，會讓人變成殺人不眨眼
     的惡魔。此又是新的解釋為何殺人的方式。這些內容在三
     次精神鑑定中都未呈現，無法知道其臨床意義為何。陳員
     在犯案當時所謂聽幻覺經驗，在多次陳述中，有不一致的
     情形。例如：警詢陳員提到：「我當時只感覺心裡有人告
     訴我說『如果你不敢，那我來』」，而在鑑定中陳員說是
     耳朵聽到的。而在精神病理學中，耳朵聽到的與心裡感覺
     ，兩者有全然不同的精神病理學意義。又例如：陳員開始
     時說是「有人告訴我」，後來有說是「惡魔告訴我」。對
     於有嚴重精神症狀的人而言，很少出現這樣的不一致現象
     。此外雖然精神病症狀較為輕微之人，其症狀表現並非一
     望便知。但是嚴重精神病人，因其症狀表現嚴重脫離現實
     ，沈浸於精神症狀之中，其在生活各個方面容易出現多重
     障礙。例如幻聽干擾無法集中精神，嚴重精神病患難以工
     作，影響人際關係。而陳員犯案當天仍能工作到下午四時
     ，次日可再去工作一天。與臨床治療經驗不符，此事實亦
     可作為評估陳員犯案當時精神狀態的佐證。由聆聽法院卷
     宗所附犯案偵察錄音帶，陳員在幾次偵訊時，言談的語調
     、速度，言語的邏輯性、適切性，自陳精神症狀等等表現
     ，與此次鑑定會談相比較，相似度極高。可以推估偵訊當
     時之精神狀態應與此次鑑定會談之精神狀態類似。
   　綜合以上分析，可得以下結論：
    1.陳員在犯案後強調自己是精神問題，要求見精神科醫師。
      在因受精神症狀影響下犯案的精神分裂症病人中是少見的
      ，不符合一般病人深信妄想或幻覺的現象。
    2.陳員在九十二年九月三十日臺大醫院鑑定中呈現「嚴重，
      怪異且複雜」的精神病理，與陳員之前三次住院所呈現「
      簡單並不怪異」的精神病理差異極大。
    3.若陳員是因精神病理導致犯案，理應在犯案當時症狀嚴重
      程度最大。越接近犯案時，應可記錄到越多之精神病理的
      資料。然而在臺大鑑定中表現的嚴重精神病理，並未出現
      在法院卷宗所附之所有調查資料中。
    4.即便陳員在犯案當時具有自己所述之精神症狀，仍需要證
      明該精神症狀如何導致案情發生，僅因自述幻聽就會導致
      犯行過於簡單，並會讓陳員自述之精神病理本身自我矛盾
      。
    5.在臺大鑑定、榮總鑑定醫師及本次鑑定會談中皆無法從陳
      員問出關鍵答案。而無法問出這些關鍵問題的原因，難以
      陳員本身的精神病理解釋，亦難用記憶缺損來解釋。
    6.陳員描述犯案當時自己之精神病症狀時，在不同時間點，
      對同一症狀有些微差異。然而此些微差異在精神病理學的
      意義上卻有極大的差異。對於一個有嚴重精神病理之人而
      言，出現這樣差異的可能性很低。
    7.陳員犯案當天、次日皆可去工作，與一般受嚴重精神病影
      響人的功能表現不同。
    8.以目前所能得到最接近犯案當時的警察偵訊錄音帶，陳員
      的表現與此次鑑定會談類似，推估偵訊當時之精神狀態應
      與此次鑑定十分相近。陳員自述之精神病理有許多不合理
      之處。而臨床上，合併多種少見情形時，需合理懷疑陳員
      有詐病的可能性。
 　 (3)行為能力分析：
   　 從病程來推論：陳員在案發前有三家醫院精神科診斷為精
      神分裂症，但診斷當時之精神病理明顯與臺大醫院鑑定時
      之嚴重精神病理不同。而比較幾次經過詳細評估之精神狀
      態：臺大醫院鑑定時間（九十二年九月三十日）較接近犯
      案時間（九十二年四月十六日），但是也已經有五個半月
      的時間差。該次的嚴重精神病理，竟沒有在此期間（九十
      二年四月十九日至九月四日）文件中找到任何蛛絲馬跡加
      以支持。可見該次精神狀態也無法代表犯案當時精神狀態
      。三次住院（九十一年四月十一日至六月二十六日、九十
      一年七月五日至十六日、九十一年十一月二十日至三十日
      ），榮民總醫院鑑定（九十三年二月十二日）及本院鑑定
      （九十四年五月五日）之精神狀態描述都相近，其中三次
      住院為陳員自認精神症狀最不穩定的時期。此外，從接近
      犯案時間點的偵察錄音帶中，陳員表現與此次鑑定會談時
      的表現十分相像。從精神病理的連續性觀點來看，陳員犯
      案當時之精神狀態應接近於這幾次評估的精神狀態。而國
      軍北投醫院出院時間到犯案時間為五個月，甚至比臺大醫
      院鑑定的時間點更接近。而此精神狀態仍可能受到精神作
      用物質影響，有短暫的改變，而異於基礎的精神狀態。而
      精神作用物質中會造成精神病突然惡化的，常見的有酒精
      、安非他命等。陳員否認曾使用安非他命。而喝酒則是進
      入小木屋才喝的，飲用量不明，無法解釋之前就有殺人的
      意念，及聽到的聲音。如此解釋過於牽強。因此陳員犯案
      當時之精神狀態應為：意識清楚，言語切題連貫，可能有
      聽幻覺，但頻率不高，無明確固定之妄想。再陳員犯案行
      為來看：陳員在意圖殺人後，可以將ＦＭ２磨粉放入飲料
      ，可見陳員精細動作能力正常；騎乘重型機車，行走，可
      見粗動作能力正常；能正確找到小木屋，案發後可以自行
      回家，可見陳員定向感正常；引誘兩女童進入木屋，讓女
      童服下藥物，可見其言語能力正常；數個月後，陳員仍能
      陳述殺人過程之細節，可見犯案當時記憶之登錄能力（re
      gistration）正常。因此，陳員犯案當時之精神狀態，並
      未較普通人之平均能力顯著減低，故判斷陳員犯案當時精
      神狀態應未達精神耗弱之程度。而無論陳員是否有詐病情
      形，均不影響此結論之形成。因為從陳員犯案後多次宣稱
      自己因精神症狀影響，便可知道，即便陳員有精神病症狀
      ，其現實感並未受嚴重扭曲。又陳員在九十四年月三日法
      官訊問筆錄中，稱自己是替人頂罪，自己實際上沒有殺人
      。本次鑑定當中，陳員亦全盤否認犯案，否認自己是因為
      精神病症狀而犯下殺人案，之前如此說是有人教他如此說
      ，用以為其脫罪。經評估後，知陳員如此陳述並非基於某
      種精神病理。但與陳員過去兩年所述完全不同。本次鑑定
      無法得知陳員此次所言是否為真。但是陳員於此次鑑定中
      明白指出當時之幻覺經驗或其他精神病症狀並未嚴重到導
      致殺人，意即放棄以精神狀態為自己辯護。若是如此，則
      陳員犯案當時之精神狀態當然未達精神耗弱之程度。陳員
      在被起訴後，至今已經參加過多次開庭。從筆錄來看，陳
      員能夠理解法庭開庭的過程。可以瞭解諸如審判長、檢察
      官、辯護律師等等不同角色執掌。對於犯案過程能夠選擇
      有利於自己的證據，為自己辯護。對於看守所的待遇，也
      可以提出要求改善。因此，陳員目前之精神狀態未達精神
      耗弱之程度，並具備接受審判之能力（competency    to
      stand trial）。
    (4)建議：
      陳員提供資料有過多不可靠之處，建議必需做測謊測驗，
      其測謊題目之設計，可由本院醫師參與協助。
（四）因國立臺灣大學醫學院附設醫院、臺北榮民總醫院及衛生
      署桃園療養院對被告施以精神鑑定結果，均不相同，被告
      本院本審辯護人具狀請求將被告送請被告案發前長期就醫
      之國軍北投醫院再作鑑定，結果認被告案發時雖未陷於心
      神喪失，但已達精神耗弱程度，有該院九十六年三月二十
      一日醫修字第０九六００００六０００號函檢附精神狀態
      鑑定報告書在卷可考，內容如下：
　壹、鑑定事由：個案甲○○（以下簡稱陳員），於九十二年四
  　　月十五日九時因犯殺人等案件，經臺灣高等法院函本院要
    　求精神狀況鑑定。
　一、犯罪事實及自述案由經過：陳員於九十年間認識Ｃ男，進
  　　而結識Ｃ男之女兒Ａ童及Ｂ童。陳員於九十二年四月十五
    　日九時提及買禮物送Ａ童及Ｂ童而相約前往大賣場，途中
      將安眠藥ＦＭ２兩顆磨成粉末，再注入綠茶飲料鋁箔包中
      ，之後帶二童前往遊民林金生所使用的違章木屋，在二童
      喝下飲料後，即用手掐住二童頸部，見二童無呼吸而先後
      將二童丟入新店溪遺棄之，之後於幾日後尋獲二童的遺體
      。
　二、陳員自陳案情經過：陳員自述在案發前幾日，服藥不規則
  　　，斷續會出現幻聽，內容多是惡魔出現，第四子魔之類，
    　是女性有六個翅膀，當時他帶二童外出到大賣場，是要帶
      她們去避難，之後到違章木屋後，有喝了幾杯高梁酒，之
      後就意識不清楚，沒有記憶，醒來時就回家了。
　貳、個案史
　    現在病史：根據病人表示，從小不愛唸書，國二時，開始
  　　出現聽幻覺（有人叫個案名字，一個禮拜約出現二至三次
    　），未就醫過。國中畢業後（八十八年），陸續換了不少
      工作，包括工地，服務員及其它，每月約二至三萬元。在
      九十年，皆因感情的原因想要跳光復橋自殺（當時被人拉
      回而未再跳）。九十一年一月十七日入伍服役，九十一年
      三月分到海軍某艦艇部隊，因適應不習慣，壓力大，陸續
      出現一緊張失眠焦慮等症狀，在九十一年四月十六日症狀
      持續且日益嚴重，耳朵會清楚的聽到說：「你想不想死的
      聲音」，而且一方面乾妹在當兵前過世，心情不好，就以
      美工刀在船上廁所裡割腕，因血流出來，被人發現，而送
      左營海軍醫院，九十一年六月十六日出院，診斷為精神分
      裂症，九十一年六月二十日停役生效。可規則門診治療，
      接受抗精神病藥物治療後，聽幻覺有明顯改善，因個案家
      住板橋，經介紹後轉至本院門診就診。
　參、個人史：
　一、無重大內科疾病史。
　二、就學史：國中畢業，在校成績差。
　三、家族互動關係不佳，否認有家族精神病史。
　四、工作史：斷續做粗工五至六年 。
　五、藥物濫用史：否認有喝酒習慣及其他藥物濫用或成癮情形
      。
　肆、檢查結果
　一、身體檢查：左手腕有手銬傷痕。
　二、心理評估:
　（一）摘要:
　　１、智力功能：個案教育背景為國中畢業，本次施測使用魏
  　　　氏成人智力測驗第三版--中文版（ＷＡＩＳ－III簡式）
  　　　，所得智商結果推論其ＦＱ＝75，ＶＩＱ＝76，ＰＩＱ
    　　＝73，與個案過去在「ＷＡＩＳ－Ｒ」受測結果比較（
      　從九十一年到九十四年），有退化反應趨勢。但考慮個
        案受測時的動機、主動語言表達內容所具之生動性、組
        織性、詞彙使用的能力及抽象度、各分量表間得分趨勢
        不規則、自陳量表填答一致性不如一般人，所得結果可
        靠度較低，以及案發前即具有之精神分裂診斯，推論扣
        除個案在受測時可能刻意表現能力不足之狀態外，也不
        排除仍受其他因素影響，如精神疾病發展、鑑定測驗工
        具之差異而影響，而反映出如某些精神分裂症患者特有
        的過度抽象思考特徵。
　　２、人格特質及鑑別診斷: 個案受測態度呈多面貌，對被認
  　　　為「詐病」提出抗議及不滿之情、描述各種經驗及思考
    　　時，表現十分自我肯定、平穩的情緒、面對測驗要求有
      　時出現戲劇化的音調及高傲的評價語氣。語言表達過程
        流利豐富，並且傾向將各時間點主觀的知覺與現實中的
        言行經驗（包括對於案情發生的解釋）作結構及組織，
        而歸咎於「一直存在的幻覺經驗」為主要的核心，並擴
        大相關的經驗內容（如自己「對他人死亡發生的感應力
        」、「對存在價值的疑慮」、將內在自我「化分成幾個
        不同人格來作對話」，及如同自我感消失般的解離狀態
        。部份內容與過去相關鑑定資料中各醫院醫師所獲得之
        幾乎毫無差別，與個案強調自己「記憶太模糊、不能回
        溯記憶」的狀態不一致，因此推論個案此種堅固及擴大
        描述的自我知覺內容，可能來自其精神分裂症之妄想型
        疾病發展所致，也可能無法排除個案企圖說服他人「自
        己是有病，並且不易抗拒及控制症狀所引發的行為」之
        動機。加上個案表示喜歡閱讀「人、獸、神相互爭戰、
        同伴間合作等主題中有關計謀、技巧內容的"玄幻"小說
        」，可能也影響個案在言行上的應用。除精神疾病之發
        展外，建議進一步考慮個案是否具有Ｂ群格之特質傾向
        。
　（二）測驗結果解釋:
　　１、智力功能：本次施測使用魏氏智力測驗第三版--中文版
  　　　（ＷＡＩＳ－III簡式），所得智商結果推論其ＦＩＱ＝
    　　75，ＶＩＱ＝76，ＰＩＱ＝73。受測結果呈現各分量表
      　間得分差異大，而同一測驗中得分趨勢也不規則（即簡
        單題答錯，難度較高者卻得分），但在主動性的語言表
        達上卻顯出詞彙使用的能力及抽象度，如「睥睨、擅長
        、回覆自由意識、鬱悶、玄幻、強烈否決」等內容，進
        一步詢問此項能力的來源時，個案表示因為「常看各種
        小說（尤其是”玄幻”的小說，喜歡其中有關計謀、技
        巧的內容，以及人對人、人對獸、神對人等相互爭戰，
        同伴間合作等主題。裡頭有許多文字描述，所以自然就
        熟悉」。顯示個案在語言理解上仍具有一定能力，而卻
        未從測驗應答中表現出來，或者此現象反映的是某些精
        神分裂症患者特有的過度抽象思考特徵。
      　檢閱個案過去接受「ＷＡＩＳ－Ｒ」施測結果（九十一
        年：ＦＩＱ＝107，ＶＩＱ＝114，ＰＩＱ＝97；九十二
        年：ＦＩＱ＝91，ＶＩＱ＝96，ＰＩＱ＝87；九十三年
        ：ＦＩＱ＝74，ＶＩＱ＝79，ＰＩＱ＝69；九十四年：
        ＦＩＱ＝74，ＶＩＱ＝79，ＰＩＱ＝68），有明顯退化
        趨勢。除考慮個案受測時的合作程度以外，也不排除受
        其他因素影響，如精神疾病發展、鑑定測驗工具之差別
        。
　　２、基本人格量表：個案填答一致性不如一般人，可能反映
 　　 　其作答態度的隨意性或對題意不夠瞭解，所得結果可靠
        度較低，解釋上需要保留。有關精神症幻覺的經驗，個
        案描述為不認識者的對話聲，並且感覺像是「播報新聞
        」的聲音，以及「惡魔要自己去殺人」的聲音。而所見
        之幻影，則是「初始是一團白霧，凝視久了後，會變成
        如人形、或各種動物形狀的樣子，好像在做很多小動作
        或者嬉鬧」。
        ＷＡＩＳ－IIIＦＩＱ＝75 ＶＩＱ＝76 ＰＩＱ＝73
        語言分測驗   標準分數  非語言分測驗  標準分數
        類同         4         圖形補充      5
        算術         11        數字-替代     2
        記憶廣度     4         圖形設計      10
        常識         5
    ３、班達測驗：個案花費三分十九秒完成作業要求。圖形排
        列雖具順序性，但較僵化，且首圖置於紙張左側邊角處
        ，圖形比例明顯小於原田而緊靠紙張邊緣。圖形出現明
        顯簡化。整體而言，反映出個案對於自我可能缺乏足夠
        的信心，行事上具有必須依靠外在支持或標準而行之傾
        向，但對外在環境又卻不具信任態度，甚至可能以較草
        率的方式回應之。
       個人適應             社會適應        情緒困擾
       抑鬱 焦慮 內向 自貶  人際 衝動 異常  慮病 迫害感 虛幻感
 T分數  00   00   00   00    00   00   00    00    000    003
 百分   00   00   00   00    00   00   00    00     00     00
 等級
  （三）行為觀察與會談內容：
　  １、個案於衡鑑過程中呈現不同的受測態度及言行反應，對
        於前次鑑定被認為「詐病」的疑慮在一開始就提出抗議
        及不滿之情，表示與「想像中差距很多」，個案認為自
        己「行為和別人不同，看得見聽得見的事物和正常人不
        一樣，所以是有病」。在描述各種知覺經驗及思考內容
        時，表現十分自我肯定、流利順暢且豐富的語言表達、
        有時甚至不易打斷。
  　２、進一步描述其知覺經驗及應對時，個案提到十六歲車禍
        ，沒發現有腦部受傷，只有手指擦傷，但即未至考取之
        復興商工就讀，只能擔任粗工、而於服役時就診精神科
        服用藥物後，即感覺思考變慢。此外也描述其時因不斷
        看到及聽到一個惡魔，是女性有六個翅膀，在疲累或安
        靜無事時頻率較多。因為「惡魔會反覆問我想不想死？
        想不想殺人？若自己強烈拒絕或保持沉默，則會受其責
        罵為廢物」、「惡魔表示當人類繁衍超過一定數量時，
        大地會呈赤色，生命會開始消失、萬物會滅亡，所以要
        求自己只有以殺人來減少人口時才會回到綠色」，而個
        案應對方法則是躲起來獨自與惡魔「對話，商量可否採
        用其他方式而不傷人」，並且描述當不想聽時會以手摀
        住耳朵，但「聲音仍像會穿透腦子般的進來」，而個案
        表示不願讓家人知道，因為別人會不相信、說自己是神
        經病（提及服役時想自殺也是因受此之苦所致）。提問
        對個案的影響時，個案表示「短期內會使自己一直在思
        索我該做什麼？且感到心理空虛，懷疑存在的價值是什
        麼？因為從來都不會有人相信我，雖然想要阻擋那些聲
        音，但感覺聲音不只操控自己也操控其他人的行為，（
        即舉例為）在被起訴的案件中，看到有兩個人將小孩摔
        下去，眼神很空洞、臉上無表情，好像人在他們面前死
        去是應該的」。
  　３、疾病治療經驗：個案表示服役期間即曾就醫被診斷為精
        神分裂症，前後幾次在不同醫院接受治療。自述在未知
        此疾病前持鄙視態度，但發病後則想逃避被別人知道或
        者談論。曾在一次自行斷藥時出現「思考越來越快，無
        法控制速度，感覺頭腦靈活過度，很恐懼自己這樣下去
        會瘋掉」。此外也曾企圖以「祭拜神明方式來使聲音消
        失，但無效後，改為想從基督教的傳道中找到幫助，因
        為聖經中曾提到有關惡魔與神的關係」。
  　４、其他抱怨：個案表示自己的「記憶太模糊、不能回溯記
        憶」、「作夢時無法與現實作分別，夢境內容無特定主
        題」、「有時記得做過的事，但關係人不記得」。對於
        此類經驗的影響，個案表示「會使得心情愛鬱悶、而且
        形成自己和自己講話的習慣，有時在心中設定其他的人
        格來與自己對話，而使心情感到舒服」。尤其強調在十
        六歲開始具有「感應他人死亡發生的能力，容易感到痛
        苦好像在代人贖罪，但不受他人瞭解，很想要回自由意
        識」。另提及一如在案情中的經驗是「突然感到身體不
        是自己的，好像心中有另一個東西存在，不用透過自己
        的思考，就會控制，例如想往東，身體卻會往西」，所
        以「雖然在還未進到小木屋時，想阻止自已，但惡魔的
        聲音卻不斷警告你不敢我來」。
  　５、前述會談中自陳部份內容與過去相關鑑定資料中顯示（
        九十二、九十三、九十四年鑑定時各醫院醫師所獲得之
        會談內容）幾乎毫無差別，並且可見個案傾向將各時間
        點主觀的知覺與現實中的言行經驗作結構及組織的企圖
        。
  　６、精神狀態檢查：
　　　評估案發與案發前一個月精神狀態：
      意識：清楚
      外觀：正常
      態度：部份合作
　　　注意力：有時分散
　　　情緒：淡漠、易怒
　　　言語：可能語意連貫、切題
　　　行為與驅力：失眠、激躁、怪異
　　　思想：思考鬆弛、宗教妄想、怪異妄想、被控制妄想，部
  　　　　　分現實感
　　　知覺：聽幻覺
　　　認知功能：判斷力：可能部份受損
          　　　定向感：正常
           　 　記憶力：可能部份受損
                抽象力：可能部份受損
                計算力： 尚可
    　精神鑑定當日精神狀態：
　　　意識：清楚
　　　外觀：正常
　　　態度：合作
　　　注意力：有時分散
　　　情緒：輕微低落、淡漠
　　　言語：語意連貫、有時不切題
　　　行為與驅力：正常
　　　思想：思考鬆弛十宗教妄想、被控制妄想、無自殺意念、
  　　　　　無殺人意念，部分現實感
　　　知覺：偶有聽幻覺
　　　認知功能：判斷力：部份受損
      　　      定向感：正常
          　　  記憶力：近期記憶受損
           　 　抽象力：部份受損
           　 　計算力：尚可
  伍、鑑定結果：根據九十五年十一月十七日函所要求鑑定陳員
      精神狀態案件，綜合以上所描述，陳員之臨床診斷為：精
      神分裂症疾患（Schizo phrenia）及疑似有Ｂ群人格特質
      ，陳員對於過去所犯的案，無法有合理的解釋，表示記不
      起來，目前情緒尚平穩，對於日常生活的對話尚能理解，
      但對於事情的判斷力，可能因長期病情及功能下降的影響
      ，案發前後之行為受幻聽干擾及藥物影響，加上外在的環
      境壓力影響其判斷力，無法控制自己的衝動，而有犯殺人
      罪的情形，屬「精神耗弱」。
（五）本院認定被告行為時因罹患精神疾病，但對於外界事務並
      非全然缺乏知覺理會及判斷作用，自由決定意思之能力並
      未喪失，僅較普通人之平均程度為減退，亦即被告行為時
      並未達於心神喪失，但行為時因此精神障礙，致依其辨識
      而行為之能力，顯著減低，而陷於精神耗弱程度，茲說明
      如下：
　１、被告於原審九十二年六月九日調查時供稱：（問：你為何
　　　會有ＦＭ２藥錠？）我晚上睡不好，是國軍北投醫院醫師
  　　開給我的藥；（問：ＦＭ２是藥錠，你如何放入鋁箔包內
   　 ？）我先磨成粉，磨成粉加水溶化後，用針筒注射到鋁箔
      包內等語；嗣於九十二年六月二十五日調查時復供稱：我
      記得我是回家騎機車要去載Ａ童、Ｂ童之前，在我家準備
      把ＦＭ２藥錠磨成粉，溶進水中，裝入針筒，我先用針筒
      把裡面的飲料先抽一點出來，再把ＦＭ２的溶液從鋁箔包
      的吸管插入處注入鋁箔包內等語，足見被告於本件犯行之
      前，已知先以針筒將鋁箔包內的飲料抽取一些出來，以免
      當注入含有ＦＭ２的溶液時造成鋁箔包變形或無法注入，
      甚且心思縝密地將ＦＭ２的溶液從鋁箔包的吸管插入處注
      入鋁箔包內而不留痕跡，不至讓Ａ童、Ｂ童起疑，被告顯
      未達心神喪失程度。
  ２、被告於原審九十二年四月十九日檢察官聲請羈押時供稱：
      （問：你在掐她們時有無吃藥？）我沒有，但她們有，是
      我在醫院（國軍北投醫院）拿的鎮定劑，我加在飲料內給
      她們喝等語。而被告於九十一年十一月二十日至同月三十
      日在國軍北投醫院住院期間，每天晚上常規服用ＦＭ２一
      顆，藉以改善睡眠障礙，ＦＭ２為安眠藥物，效果為鎮靜
      安眠，低劑量使用主要效果為鎮靜作用，一毫克以上劑量
      為安眠效果，有國軍北投醫院九十二年七月七日醫修字第
      ０九二０００一四一七號函及所附之出院病歷附原審卷內
      可參。則被告長期性每晚服用一顆ＦＭ２，即足以改善其
      睡眠障礙，應知只要服用一顆，對於如被告一般體型壯碩
      之成年人已具有安眠作用，乃於萌生殺死Ａ童、Ｂ童之際
      ，竟將二顆ＦＭ２磨成粉注入一個鋁箔包飲料內後拿給Ａ
      童飲用，目的係欲將Ａ童迷昏，以減少Ａ童反抗之機會，
      以便能順利殺死Ａ童，被告行為顯無已達於心神喪失之程
      度。雖被告於原審辯稱：我怕說出自己有精神病，別人不
      敢跟我在一起，我知道自己怪怪時才會吃藥，但我不想讓
      Ａ童、Ｂ童看到，所以才把安眠藥放在飲料裡，這樣才不
      會被人家看到，我記得是把藥放在第一罐飲料裡，也記得
      是拿第一罐來喝，我不知道什麼時候搞錯了等語，惟被告
      如係恐Ａ童、Ｂ童見及服用精神分裂症藥物，大可於九十
      二年四月十六日當天回家騎機車時，即在家中吞服ＦＭ２
      藥錠，無須大費周章將ＦＭ２磨成粉注入鋁箔包飲料內，
      足見被告所辯不實。
  ３、被告於九十二年四月十九日第二次警詢供稱：（問：你為
      何將Ａ童、Ｂ童帶至華中橋下？）我當時只感覺心裡有人
      告訴我「如果你不敢，那我來」，之後我就無法控制我的
      任何行為，但我的意識非常清楚等語，於同日偵查中亦供
      稱：快到家樂福時，我聽到一個男的陌生聲音說「你不敢
      作，我來」，我有意識自己的動作，卻不能掌控自己行為
      等語，足見被告案發時尚能意識自身行為，自未達心神喪
      失程度。
  ４、被告雖供承將Ａ童、Ｂ童屍體丟入違章木屋外一旁之新店
      溪內後，即步行返回板橋市○○街三十三巷十四號四樓居
      所，且於當晚九時三十分許與母親陳鄭蜜回到華中橋下騎
      回被告之機車等語，證人陳鄭蜜於九十二年四月十九日警
      詢指稱：我發現我兒子所有之機車不在家樓下，我即問甲
      ○○，他說有印象停放在華中橋下河濱公園內，便叫我陪
      他一起去找車，我們就一起走路到他說的華中橋下，有找
      到車子等語；於原審九十二年六月二十五日調查時供稱：
      （問：四月十六日晚上，是否你和你兒子到華中橋的小木
      屋去找到機車？）當天我問他機車為何沒有牽回來，當時
      他傻傻的一片空白，後來他說機車好像在華中橋那邊，所
      以我就和我兒子一起去找機車等語。惟被告於九十二年四
      月十九日警詢供稱：我當時緊張忘記有騎機車至現場，回
      到家後約四十分鐘想到機車未騎回家，才與母親至現場騎
      回家等語，足見被告殺害Ａ童、Ｂ童後未騎乘機車回家，
      係因遺忘曾經騎機車到達現場，並非心神喪失所致，否則
      當無又能記得機車係停放在華中橋下河濱公園內之事，自
      不得以被告遺忘騎乘機車回家，即認定被告為本件犯行時
      已有心神喪失之情形。
　５、衛生署桃園療養院固認被告行為時尚未陷於精神耗弱程度
      ，然該院鑑定函同時記載：「陳員提供資料有過多不可靠
      之處，建議必需做測謊測驗，其測謊題目之設計，可由本
      院醫師參與協助。」依衛生署桃園療養院於鑑定函載稱：
      「陳員提供資料有過多不可靠之處，……建議必需做測謊
      測驗」，顯見該院認被告於接受精神鑑定時，所陳述之事
      實經過有虛偽不實之虞，尚須經過測謊查明事實真相，始
      能為正確之鑑定。惟經本院前審將被告送請法務部調查局
      實施測謊，經該局函覆：「主旨：被告不宜測謊，復如說
      明，請查照。說明：二、智障、精神病患、反應遲鈍或情
      緒不穩定者均為測謊之限制條件，被告甲○○若有精神問
      題之疑慮，即不宜進行測謊。三、測謊與精神鑑定（或精
      神治療）為不同之範疇，測謊題目之設計已有一定之標準
      可供依循，尚無需協助設計題目之請求。」本件被告既無
      從依衛生署桃園療養院函示，經由測謊鑑定取得被告陳述
      真實之病情資料，供衛生署桃園療養院再行鑑定，衛生署
      桃園療養院先前所為鑑定結果，自難資為被告行為時精神
      狀況之依據。查被告於九十一年四月間，即因精神疾病而
      前往國軍北投醫院就診，而被告係於九十二年四月十五日
      為本件犯行。則被告於案發前，既已長期在國軍北投醫院
      治療，被告於該院治療期間所陳述之精神狀況、臨床反應
      ，自無故意虛偽造假之必要；該院於治療被告期間所記錄
      之被告病情，亦屬真實。所為鑑定結果，自無資料不實之
      虞。參以臺北榮民總醫院鑑定結果，亦認被告行為時已陷
      於精神耗弱，本院認國軍北投醫院就被告所為精神鑑定為
      可採。被告行為後，刑法第十九條，雖於九十四年二月二
      日修正公布，並於九十五年七月一日施行，將「精神耗弱
      人之行為，得減輕其刑」，修正為「行為時因前項之原因
      ，致其辨識行為違法或依其辨識而行為之能力，顯著減低
      者，得減輕其刑」，揆諸本條之修正理由係因「心神喪失
      」與「精神耗弱」之語意極不明確，而在實務上，欲判斷
      行為人於行為時之精神狀態，常須藉助醫學專家之鑑定意
      見，惟心神喪失與精神耗弱概念，並非醫學上之用語，醫
      學專家鑑定之結果，實務上往往不知如何採用，造成不同
      法官間認定不一致之情形，且現今責任能力之概念，已因
      犯罪理論之演變，而使其範圍限縮，故應如何將其具體標
      準予以明文，更屬必要，而依當前刑法理論，關於責任能
      力之內涵咸認包含行為人辨識其行為違法之能力，以及依
      其辨識而行為之能力，爰仿德國立法例，將現行第一項、
      第二項之規定，予以修正，是刑法第十九條第二項之修正
      應僅係法理之明文化，並無所謂有利不利之問題，自應適
      用修正後第十九條第二項規定。
四、
（一）按刑法分則加重刑罰之規定，係就常態之犯罪類型，變更
      其罪型，加重其法定刑，而成為另一獨立之罪，其罪名及
      構成要件與常態犯罪之罪名及構成要件應非相同，有罪之
      判決書，自應諭知其罪名及構成要件；又兒童及少年福利
      法第七十條第一項前段「成年人故意對兒童、少年犯罪者
      ，加重其刑至二分之一」之規定，係屬刑法分則加重之性
      質，非僅單純之刑度加重，即其構成要件亦與常態犯罪之
      罪型不同，為一獨立之犯罪構成要件（最高法院七十二年
      臺上字第六七八五號判例、九十二年度第一次刑事庭會議
      就兒童福利法第四十三條第一項前段（即兒童及少年福利
      法第七十條第一項前段修正前之條文）所稱「對兒童犯罪
      」加重其刑之規定，屬於刑法分則之加重所作之決議）。
（二）本件Ａ童係八十三年七月二十一日生，Ｂ童係八十四年八
      月一日生，有其等年籍資料在案可考，於本件犯罪行為發
      生時即九十二年四月十六日，Ａ童、Ｂ童均係未滿十二歲
      之人，屬兒童及少年福利法第二條所稱未滿十二歲之兒童
      。又被告係七十一年六月十八日出生，為成年人，其故意
      殺死Ａ童、Ｂ童，係犯刑法第二百七十一條第一項、兒童
      及少年福利法第七十條第一項前段之殺兒童罪，並應依兒
      童及少年福利法第七十條第一項前段之規定加重其刑。至
      本案發生時有效之兒童福利法第四十三條第一項前段雖規
      定「利用或對兒童犯罪者，加重其刑至二分之一。」而本
      案發生後於九十二年五月二十八日修正公布施行（於同月
      三十日生效）之兒童及少年福利法第七十條第一項前段亦
      規定「成年人教唆、幫助或利用兒童及少年犯罪或與之共
      同實施犯罪或故意對其犯罪者，加重其刑至二分之一。」
      惟比較新舊法，修正前後所加重之刑度不變，裁判前之兒
      童福利法第四十三條第一項前段並非有利於被告，依刑法
      第二條第一項後段規定，應適用裁判時之兒童及少年福利
      法第七十條第一項前段規定加重其刑至二分之一。雖起訴
      書之「所犯法條欄」未引用兒童及少年福利法第七十條第
      一項前段，然因起訴事實已記載被告殺死未滿十二歲之Ａ
      童、Ｂ童，顯見「所犯法條欄」係漏引兒童及少年福利法
      第七十條第一項前段，本件毋庸變更起訴法條。
（三）核被告所為，係犯刑法第二百七十一條第一項之殺人罪及
      同法第二百四十七條第一項之遺棄屍體罪。按ＦＭ２為毒
      品危害防制條例第二條第二項第三款所列之第三級毒品，
      被告將ＦＭ２磨成粉末溶於水後，再以針筒注入綠茶飲料
      中，使Ａ童未能察覺飲用，自屬以欺瞞方式使Ａ童施用第
      三級毒品，核被告此部分所為，係犯毒品危害防制條例第
      六條第三項之以欺瞞使人施用第三級毒品罪。公訴人就被
      告遺棄屍體罪及以欺瞞使人施用第三級毒品罪部分雖未起
      訴，惟已載明於起訴事實，本院自應加以審理。查被告於
      原審供稱：我是同時以左手掐住Ａ童頸部，復用右手掐住
      Ｂ童頸部，嗣Ａ童雖用腳踢我，但因無法呼吸而逐漸無力
      掙扎，終致窒息死亡；我見Ａ童不再動彈，即鬆開左手，
      同時繼續以右手掐住Ｂ童頸部，Ｂ童踢打反抗、哀嚎，我
      即隨手自地上撿拾磚塊持以毆打Ｂ童頭部三、四下，造成
      Ｂ童頭部裂傷，嗣因窒息而死亡等語（見原審卷第十五頁
      ），足見被告係無分時地，以一行為同時殺害Ａ童及Ｂ童
      。另遺棄屍體部分，雖為被告所否認，但亦不能證明係先
      後連續為之；且被告為湮滅證據，以接續手法同時遺棄屍
      體，亦符合常情。本院認被告應係以一行為同時殺害Ａ童
      及Ｂ童，並接續以一行為遺棄Ａ童及Ｂ童屍體，而觸犯數
      罪名，均屬想像競合犯，均應依刑法第五十五條前段規定
      從一重處斷（關於刑法想像競合犯規定，新法雖增列但書
      「不得科以較輕罪名所定最輕本刑以下之刑」，係科刑之
      限制，為法理之明文化，修正後之規定並無不利被告之情
      形，自應適用修正後規定）。被告行為後，刑法第五十五
      條後段牽連犯規定，業於九十四年一月七日修正公布刪除
      ，並於九十五年七月一日施行。則被告行為後新法業已刪
      除牽連犯規定，此刪除雖非犯罪構成要件變更，但顯已影
      響行為人刑罰之法律效果，自屬法律有變更，依刑法第二
      條第一項規定，比較新舊法結果，仍應適用較有利於被告
      之舊法論以牽連犯（最高法院九十五年度第八次刑事庭會
      議決議參照）。又依卷內事證，無從認定被告殺人後遺棄
      屍體係別有動機或目的，始決意為之；且被告於殺害Ａ童
      及Ｂ童後，為湮滅證據及犯罪痕跡，始決意遺棄屍體於河
      內，亦合於常情。又被告以欺瞞方式使Ａ童施用第三級毒
      品ＦＭ２，使Ａ童因藥效發作昏沉，以利著手殺人行為，
      被告所為以欺瞞使人施用第三級毒品、與殺人罪間，亦有
      方法結果之牽連犯關係，應依修正前刑法第五十五條後段
      從一重之殺害兒童罪論處。被告所犯殺人罪部分並應依兒
      童及少年福利法第七十條第一項前段規定加重其刑（惟殺
      人罪之法定刑為死刑、無期徒刑或十年以上有期徒刑，依
      刑法第六十四條第一項、第六十五條第一項之規定，上開
      關於法定刑為死刑、無期徒刑部分，依法不得加重）。而
      被告行為時有心智缺陷，致依其辨識而行為之能力因而減
      低，應依修正後刑法第十九條第二項規定減輕其刑，並與
      加重部分先加後減之。
五、原審對被告論罪科刑，固非無見。惟：（一）被告於殺害Ａ
    童、Ｂ童後，復將二女屍體丟入新店溪而遺棄之，另犯有刑
    法第二百四十七條第一項之遺棄屍體罪，原審未併予論及，
    尚有未合。（二）被告係無分時地，以一行為同時殺害Ａ童
    及Ｂ童，另遺棄屍體部分，亦係接續為之，均為想像競合犯
    ，均應從一重處斷，原判決認定被告所為二次殺人及二次遺
    棄屍體犯行，係連續犯，亦有違誤。（三）本件案發後警員
    並未扣得被告身著之運動外套，有扣押物品清單在卷可考，
    原判決事實記載扣得被告殺害Ａ童及Ｂ童時所穿之運動外套
    一件，亦與卷證內容不符。公訴人上訴，指稱被告並無精神
    耗弱，犯行情節重大，應處以死刑等語。惟被告於行為時業
    因精神障礙，致辨識而行為之能力顯著減低，業經鑑定明確
    ，應依法減輕其刑，自無從處以死刑；公訴人上訴，為無理
    由。另被告上訴，否認犯行，亦無理由。惟原判決既有可議
    ，自應由本院撤銷改判。查被告雖已與被害人Ａ童、Ｂ童之
    家屬達成和解，賠償二百五十萬元（和解當日給付一百萬元
    ，餘款一百五十萬元約定於九十五年六月三十日給付，有和
    解書影本一份在卷為憑），然本院審酌被告與被害人Ａ童、
    Ｂ童原係舊識，竟利用被害人Ａ童、Ｂ童年幼無知，以藥劑
    迷昏、掐死被害人Ａ童，及毆打、掐死被害人Ｂ童，手段殘
    酷，嚴重危害社會及幼童安全，對被害人家屬更造成終生難
    以回復之傷害，惡性重大，犯後復否認犯行，未見悔意，及
    參酌被告平日素行、智識程度等一切情狀，量處被告無期徒
    刑，並依刑法第三十七條第一項規定併宣告褫奪公權終身。
六、被告行為後，刑法第八十七條監護之規定業於九十四年二月
    二日修正公布，並於九十五年七月一日施行，修正後第八十
    七條第二項及第三項之規定，將原規定「因精神耗弱或瘖啞
    而減輕其刑者，得於刑之執行完畢或赦免後，令入相當處所
    ，施以監護；處分期間為三年以下」，修正為「有第十九條
    第二項及第二十條之原因，其情狀足認有再犯或有危害公共
    安全之虞時，於刑之執行完畢後或赦免後，令入相當處所，
    施以監護。但必要時，得於刑之執行前為之；期間為五年以
    下，但執行中認無繼續執行之必要者，法院得免其處分之執
    行」，經比較結果，修正後之規定並未較有利於被告，應依
    修正前刑法第八十七條第二項規定（本院暨所屬法院因應新
    修正刑法施行座談會提案第二一號參照）。惟本件被告因殺
    害兒童犯行，業經本院判處無期徒刑，倘判決確定，即須終
    身監禁；且國軍北投醫院鑑定函亦記載：被告目前情緒尚稱
    平穩，對於日常對話尚能理解，並無建議施以監護，自無於
    刑之執行完畢或赦免後施以監護之必要，併此敘明。
七、扣案之磚頭一塊，被告供稱係隨手從違章木屋內地上撿拾，
    復無證據證明係屬被告所有，自不宣告沒收。至被告將ＦＭ
    ２注入鋁箔包中所使用之針筒一支，被告供稱業已丟棄，且
    警方在被告居所搜索時，亦未扣得該注射針筒，顯已滅失，
    亦不宣告沒收。另扣案如事實欄所示之其他證物，並非供被
    告犯罪所用，亦均不宣告沒收。
據上論斷，應依刑事訴訟法第369條第1項前段、第364條、第299
條第 1項前段，毒品危害防制條例第6條第3項，修正前兒童及少
年福利法第70條第1項前段，刑法第2條第1項前段、後段、第271
條第 1項、第247條第1項、修正前第55條後段、第55條前段、第
37 條第1項、第19條第2項，判決如主文。
本案經檢察官周誠南到庭執行職務。
中　　華　　民　　國　　96　　年　　 4　　月　　25　　日
　　　　　　　　　刑事第四庭審判長法　官  蔡秀雄
　　　　　　　　　　　　　　　　  法　官  周煙平
　　　　　　　　　　　　　　　　  法　官  陳國文
以上正本證明與原本無異。
如不服本判決，應於收受送達後十日內向本院提出上訴書狀，其
未敘述上訴之理由者並得於提起上訴後十日內向本院補提理由書
（均須按他造當事人之人數附繕本）。
                                  書記官  蔡棟樑
中　　華　　民　　國　　96　　年　　 4　　月　　25　　日
附錄：本案論罪科刑法條全文
刑法第271條第1項
殺人者，處死刑、無期徒刑或10年以上有期徒刑。
刑法第247條第1項
損壞、遺棄、污辱或盜取屍體者，處6月以上5年以下有期徒刑。
毒品危害防制條例第6條第3項
以強暴、脅迫、欺瞞或其他非法之方法使人施用第一級毒品者，
處死刑、無期徒刑或10年以上有期徒刑；處無期徒刑或10年以上
有期徒刑者，得併科新臺幣1千萬元以下罰金。
以前項方法使人施用第二級毒品者，處無期徒刑或7年以上有期
徒刑，得併科新臺幣7百萬元以下罰金。
以第1項方法使人施用第三級毒品者，處5年以上有期徒刑，得併
科新臺幣5百萬元以下罰金。
以第1項方法使人施用第四級毒品者，處3年以上10年以下有期徒
刑，得併科新臺幣3百萬元以下罰金。
前四項之未遂犯罰之。
